【裁判字號】    96,上重更(五),66
【裁判日期】    970311
【裁判案由】    殺人等
【裁判全文】
臺灣高等法院臺中分院刑事判決    96年度上重更(五)字第66號
上  訴  人
即  被  告  辛○○
選任辯護人  洪松林律師
上  訴  人
即  被  告  寅○○
選任辯護人  趙建興律師
            廖志堯律師
上列上訴人等因殺人等案件，不服臺灣彰化地方法院92年度重訴
緝字第1、2號，中華民國92年7月23日第一審判決（起訴案號：
臺灣彰化地方法院檢察署82年度偵字第9216、10049號，併辦案
號：84年度偵字第2076號），提起上訴，經判決後，由最高法院
第五次發回更審，本院判決如下：
    主  文
原判決撤銷。
寅○○共同殺人，處無期徒刑，褫奪公權終身。附表編號1至4、
10至12所示之槍枝、編號7所示之子彈拾肆顆、編號8所示之子彈
拾捌顆、編號9所示之子彈貳拾柒顆、編號5、6所示之物品，均
沒收。
辛○○共同殺人，累犯，處有期徒刑貳拾年，褫奪公權玖年。附
表編號1至4、10至12所示之槍枝、編號7所示之子彈拾肆顆、編
號8所示之子彈拾捌顆、編號9所示之子彈貳拾柒顆、編號5、6所
示之物品，均沒收。
    事  實
一、緣於民國（下同）82年5月間，彰化縣議員洪絲條，在臺北
    市松山區遭謝通運之子謝文川持槍擊斃，原屬洪絲條派系之
    謝東松（通緝中）認該案件係與其敵對派系之謝通運策劃所
    為，再者之前謝東松與謝通運合作經營紅蘿蔔生意，彼此猜
    忌而積怨在心，且為其個人利益及政治前途，乃萌生槍殺謝
    通運為洪絲條報仇及洩憤之意。謝東松遂邀黃主旺（業經判
    處無期徒刑確定在案）及曾於81年間因槍傷謝通運後被謝通
    運派員追殺之寅○○參與。為達一舉狙殺擊斃之目的，謝東
    松、黃主旺乃決定糾合殺手，並以架有無線電天線，位於彰
    化縣芳苑工業區○○路已停止營業之泰鈜（起訴書誤載為泰
    鋐）工業股份有限公司（下稱泰鈜公司）廠房，作為集結、
    籌劃作案細節場所，再由黃主旺積極邀集昔日獄友曾敬超及
    其砂石場之僱工任志傑，並轉邀李忠承（任志傑、曾敬超、
    李忠承三人均經判處死刑確定，並已執行）參與，謝東松另
    行邀集曾為洪絲條手下之癸○○、趙建中（該二人均經判處
    無期徒刑確定）及曾因違反麻醉藥品管理條例罪，經臺灣臺
    北地方法院判處有期徒刑四月確定，於81年4月9日易科罰金
    執行完畢之辛○○，參與作案。旋於82年8月中旬，謝東松
    與黃主旺、寅○○、任志傑、曾敬超、李忠承、趙建中、癸
    ○○、辛○○等人，先於泰鈜公司廠房內就如何狙殺謝通運
    進行推演，分派現場任務及武器、裝備，且於82年9月15日
    起，謝東松、黃主旺、寅○○、任志傑、曾敬超、李忠承、
    趙建中、癸○○、辛○○等人，共同基於未經許可無故持有
    槍彈以狙殺謝通運之殺人犯意聯絡，進行籌劃，同時準備作
    案用工具，包括掩飾身分用之綠色套裝、頭套、藍白色相間
    手套，作為保護身體用之防彈衣，作為通訊用之無線電對講
    機，作為行兇所用如附表編號1至4、10至12所示具有殺傷力
    之各式槍枝，適合各該槍枝使用，具有殺傷力，可供軍用之
    子彈多發，及作為攔截、前往現場及逃離現場使用之交通工
    具，計有：車牌IU－798號大貨車一部（該汽車係南峰汽車
    貨運有限公司所有，於82年9月12日在雲林縣斗南鎮○○街
    24號前遭竊）、車牌OP－5229號福特自小客車一部（該汽車
    係庚○○於82年8月12日6時許，在臺中市○○路與正義街附
    近所失竊）、趙建中向不知情之許揚全所借用車牌SI－3036
    號自小客車一部，及另部不詳車號豐田牌紅色自小客車。然
    後，再探尋謝通運之行蹤，掌握其平日出入之路徑，以方便
    狙殺。
二、謝東松於82年9月22日，得知謝通運於同日上午，將驅車前
    往彰化縣芳苑鄉農會接洽事務，事畢將沿芳苑鄉○○村路○
    路返回住處，即於當日上午，在上開泰鈜公司廠房集合黃主
    旺、寅○○、任志傑、曾敬超、李忠承、癸○○、趙建中及
    辛○○等人，取出前揭備妥之綠色套裝、頭套、藍白色相間
    手套及前述槍彈等交予任志傑等人，並各發給一部對講機予
    黃主旺及前往現場之車輛，同時指示馬上要行動，你們準備
    等語，並由黃主旺（公訴人誤認係李忠承）自行駕車前往芳
    苑鄉農會查看，掌握謝通運行，俾便隨時向預備狙殺而前
    往現場之人員通報。寅○○、任志傑、曾敬超、李忠承、趙
    建中、癸○○、辛○○七人，乃各身著綠色套裝（任志傑因
    尺寸不合，改著藍色套裝，各該套裝拉鍊均可由褲襠拉至脖
    子處），外披防彈衣，戴綠色頭套（僅露出雙眼）及藍白色
    相間手套，並依計劃分乘三部車輛出發前往現場。先由持用
    附表編號4所示手槍之任志傑駕駛IU－798號大貨車，後載持
    用附表編號12所示手槍之寅○○及持用編號11所示M16步槍
    之曾敬超，至前揭路平路一處養雞場旁埋伏守候，為掩人耳
    目，車上並裝載部分飼料，寅○○、曾敬超二人則藏身於大
    貨車上以棉被覆蓋身體。另由辛○○持用附表編號3所示M11
    口徑9mm衝鋒槍駕駛OP－5229號自小客車，附載持用附表編
    號2所示美國製湯姆森衝鋒槍之癸○○，及持用編號1美國製
    9mm衝鋒槍之趙建中，隨後到達該養雞場之南邊空地，辛○
    ○將車引擎保持發動狀態守在車上，癸○○、趙建中則下車
    埋伏於距該處不遠之甘蔗園內，伺機狙殺及接應。又由李忠
    承持用附表編號10所示M11口徑9mm衝鋒槍，獨自駕駛不詳車
    牌之紅色豐田自小客車，在北端路平路與斗苑路口處，伺機
    阻斷謝通運之退路予以夾殺。謝東松則先於當日上午10時半
    之後出現在大城鄉農會，停留至12時許，以製造不在場之假
    象，旋即趕回鄰近槍擊現場之斗苑路旁某房屋頂樓之制高點
    ，攜帶望遠鏡，觀察並指揮現場。
三、嗣於當天中午12時30分許，在芳苑鄉農會門前監視謝通運行
    之黃主旺，眼見謝通運坐上（左後座）由司機甲○○駕駛
    之車牌PV－2767號賓士牌小客車，內坐有范明元（右後座）
    ，乙○○（右前座）其後跟隨一部由丑○○駕駛搭載壬○○
    、丁○○及丙○○之車牌000－0000號吉普車，準備離開芳
    苑鄉農會返回謝某住處時，即先以無線電對講機通知於現場
    埋伏之寅○○等，旋亦跟蹤在謝通運等人車後觀察。至同日
    中午12時40分許，謝通運乘坐之賓士牌小客車及隨行之吉普
    車，行經芳苑鄉路○路路平高分64號電桿前時，埋伏於前開
    養雞場旁巷道之任志傑，即駕駛大貨車迅速啟動，迎前衝撞
    謝通運之座車左前方，使該小客車右前輪因而陷入路旁水溝
    內，無法動彈，此時，任志傑自大貨車跳下，喝令謝通運隨
    行之人員趴下不要動，並稱其等係針對謝通運等語，旋基於
    殺害謝通運直接故意，同時對後座乘客之范明元，亦基於殺
    人之不確定故意，任志傑立即與掀開棉被自大貨車上站起之
    寅○○、曾敬超等人，分持前述槍彈朝謝通運、范明元乘坐
    之賓士小客車後座猛烈開槍掃射，任志傑、寅○○、曾敬超
    隨又跳下大貨車持續開槍射擊，同時在路平路北端之李忠承
    眼見丑○○所駕駛之吉普車急欲倒車逃離，乃駕駛該豐田牌
    自小客車向前阻斷伊退路，致使丑○○等人之吉普車退至路
    平路路平高分65號電桿以北7公尺處時，掉入路旁水溝內，
    車上之人均倉皇下車避入路旁之甘蔗園內，李忠承並趨前下
    車，持前述槍彈射擊謝通運之座車，而守在OP－5229號車上
    之辛○○亦持附表編號3所示之衝鋒槍射向謝通運之座車，
    擊發一槍，寅○○等多人總計射擊39槍（案發後警方在現場
    尋得彈殼39個），除賓士小客車之駕駛甲○○，及前座乘客
    乙○○及時下車避入路旁甘蔗園之外，後座之謝通運因而前
    額部、右胸鎖骨乳突部、左肩胛間部、左肩胛下部、右臀部
    及右上肢前臂部等受有多處槍傷，並因頭部中彈大腦碎裂當
    場死亡，右後座之范明元右鎖骨下部、右胸乳房左側、左肩
    胛間部及右大腿後部亦分別中彈，因出血性休克，經送醫急
    救無效，於82年9月22日中午12時45分許不治死亡。寅○○
    等人行兇得逞後，任志傑、曾敬超及李忠承三人，隨即共同
    駛乘前揭豐田牌自小客車，並與黃主旺會合後逃逸，三人即
    脫下所著之套裝、防彈衣、頭套、手套等連同無線電對講機
    等均交由黃主旺處理，任志傑所持用如附表編號4之槍枝由
    寅○○一併攜走；寅○○、癸○○、趙建中另同乘辛○○所
    駕駛之OP－5229號自小客車逃離現場，車抵雲林縣麥寮鄉西
    濱大橋南端之融砂石場附近，寅○○、趙建中二人先各自
    離開，寅○○將附表編號4之槍枝留在車上，僅攜走附表編
    號12之槍枝；癸○○、辛○○則將其等作案所用如附表編號
    1至4所示之槍枝、編號7至9所示子彈及編號5、6所示手套、
    防彈衣及擦槍油、通條、裝槍用工具箱、裝防彈衣用之冰箱
    等物埋於該砂石場廢棄之田園處，其餘套裝、頭套及手套則
    當場點火燒燬。二人再駕駛該OP－5229號小客車至芳苑鄉路
    上村，改駕駛事先停放該處做為備用之SI－3036號小客車，
    且將原先駕駛之OP－5229號小客車駛至同鄉○○村○○○○
    ○道路旁點火焚燬，再駕駛該SI－3036號小客車逃逸。
四、82年10月1日下午5時許，警方循線在臺北縣貢寮鄉，分別查
    獲癸○○、趙建中二人，並經癸○○帶同前往上開融砂石
    場廢棄田園處取出附表編1至9所示之槍彈及手套、工具箱等
    物。任志傑、曾敬超、李忠承三人行兇後，由任志傑駕駛前
    開李忠承所駕駛至現場之豐田牌小客車，搭載其餘二人，經
    隨後趕至現場之黃主旺引導逃離現場，並將該小客車棄置不
    詳處所，隨同黃主旺安排逃亡，為逃避警方追緝，更於83年
    1月初藏匿於屏東縣東港鎮，並由黃主旺不知情之女友張怡
    靜具名購買「昭寶12號」漁船伺機偷渡至中國大陸。至83年
    1月23日，曾敬超先將其等作案用附表編號10、11所示槍枝
    連同其他不詳來源，因另行起意而取得之手槍9支及子彈64
    顆一併埋藏於屏東縣東港鎮鎮○路邊50公尺處之墓園旁，再
    與任志傑、李忠承及黃主旺於同年1月24日凌晨2時30分許，
    利用黑夜乘坐「昭寶12號」漁船自屏東縣東港鎮偷渡出境，
    行至高雄港西方13海浬處，經警攔截查獲（其等違反國家安
    全法部分，另由臺灣高雄地方法院判處罪刑確定）。並於83
    年2月2日由任志傑、曾敬超、李忠承，帶同警方起出附表編
    號10、11所示之槍枝。其間，謝東松、黃主旺一再要求任志
    傑、曾敬超、李忠承三人，千萬勿供出其涉及上開槍擊案件
    ，其將盡全力為彼等疏通官司並安頓家屬生活，任志傑等三
    人於警訊及偵審中，依約遵守諾言，均未供出黃主旺及謝東
    松涉案情節。寅○○於前揭案發後，在臺灣境內四處逃匿，
    辛○○則先躲藏於臺北縣土城市，並於85年間經由其父陳忠
    杉（業於91年6月13日死亡）資助偷渡至大陸地區。嗣寅○
    ○因逃亡期間，另涉犯違反槍砲彈藥刀械管制條例及恐嚇取
    財案件（另案判決確定）為警追緝，於89年3月29日下午5時
    30分許，在高雄市新興區○○○路110號前為警緝獲。辛○
    ○迄於91年5月10日因乏身分證明，在中國大陸福建省廈門
    市為公安留置，並於92年1月26日經引渡返回臺灣，船抵金
    門縣公共汽車管理處時，為警當場逮捕歸案。
五、案經彰化縣警察局移送臺灣彰化地方法院檢察署檢察官偵查
    起訴，及由該署檢察官移送原審併案審理。
    理  由
一、程序方面：
  (一)按宣告死刑或無期徒刑之案件，原審法院應不待上訴依職權
    逕送該管上級法院審判，並通知當事人，前項情形，視為被
    告已提起上訴，刑事訴訟法第344條第4項、第5項定有明文
    。則本件被告寅○○所提起之上訴，雖已逾上訴期間，但既
    經原審法院依職權將之逕送上訴，已視為被告寅○○已經提
    起上訴，依首開說明，即無上訴逾期之問題。
  (二)現行刑事訴訟法第159條等相關證據能力之修正條文，係於
    92年2月6日經總統公布，並於92年9月1日施行，依刑事訴訟
    法施行法第7條之3但書：「修正刑事訴訟法施行前已依法定
    程序進行之訴訟程序，其效力不受影響」規定，如被告以外
    之人於該條文施行前已依當時之法定程序陳述，其陳述自具
    有證據能力，不受92年9月1日始施行之修正後刑事訴訟法之
    影響（最高法院93年度台上字第4137號、93年度台上字第
    6110號判決意旨參照）。是本件在修正之刑事訴訟法施行前
    取得之有關證據，包括本院90年度再字第2號謝東松殺人等
    再審案中之有關證據，及已判刑確定之共同被告李忠承、曾
    敬超、任志傑、癸○○、趙建中、黃主旺等人案件之相關證
    據，既均依當時之法定程序為之，應仍有證據能力，自不受
    92年9月1日始施行之修正後刑事訴訟法之影響。又本案選任
    辯護人本院更(四)審審理時另聲請傳喚證人趙建中、癸○○、
    黃主旺以證人身分作證，並經交互詰問確實保障被告寅○○
    、辛○○之訴訟權，先此敘明。
二、謝東松、黃主旺均係謝通運等被殺害案之共同正犯：本案係
    於82年9月22日發生之重大兇殺槍擊案件，檢察官於82年12
    月27日將任志傑、曾敬超、李忠承、癸○○、趙建中、謝東
    松、寅○○、辛○○等八人提起公訴，嗣經判決謝東松無罪
    確定，任志傑、曾敬超、李忠承三人死刑確定，癸○○、趙
    建中二人無期徒刑確定（寅○○、辛○○二人則通緝未判決
    ），當時確定判決雖未認定謝東松、黃主旺為共同正犯，然
    任志傑、曾敬超、李忠承等三位死刑犯之家屬於85年5月2日
    按鈴申告，指稱黃主旺與謝東松係共犯，被害人謝通運之妻
    己○○，亦於85年5月10日具狀指稱，黃主旺與謝東松應係
    共犯後，經檢察官以85年度偵字第3423、3618號受理偵辦，
    並於執行死刑前之85年5月9日前往臺中看守所直接訊問任志
    傑、李忠承、曾敬超、趙建中、癸○○五人，檢察官依據偵
    訊結果，認定謝東松部分，應為前案判決效力所及，於85年
    7月5日將謝東松為不起訴處分，同日並將黃主旺提起公訴，
    嗣黃主旺經原審以86年度重訴緝字第1號判處無期徒刑，經
    黃主旺及檢察官分別提起上訴後，由本院撤銷改判死刑，經
    最高法院多次發回本院更審，均認定謝東松、黃主旺二人確
    有參與殺害謝通運等之犯行，黃主旺並經最高法院判處無期
    徒刑確定，有本院93年度上重更(五)字第14號判決、最高法院
    94年度台上字第3016號判決附卷可稽。而謝東松部分，則經
    檢察官聲請再審，本院以89年度聲再字第252號裁定開始再
    審，經謝東松提起抗告後，由最高法院以90年度台抗字第
    168 號裁定抗告駁回，本院收受卷證後，以本院90年度再字
    第2號審理中（90年7月20日發布通緝，迄今仍未緝獲），業
    經本院更(三)審調卷核閱無誤，足見謝東松、黃主旺二人係本
    件槍擊案之共同正犯，要無可疑。
三、訊據上訴人即被告寅○○於本院審理中已為認罪之陳述，坦
    承於82年9月22日在彰化縣芳苑鄉路○路狙殺謝通運事件中
    ，有開槍，未對人開槍等語。訊據被告辛○○則矢口否認有
    參與本件之犯行，辯稱：其沒有在現場，且其右手食指頭已
    經斷掉，不可能開槍，槍擊案發生當時，其係在雲林縣崙背
    鄉從事建築工作，因接獲趙建中之電話，才前往西濱大橋與
    趙建中見面並載其離去，其絕無參與槍擊謝通運等人之情事
    云云。惟查：
  (一)上開犯罪事實，業據：
    1.癸○○於警訊中供稱：「我們同案共犯共七人（係指當時
      前往現場埋伏行兇之人，以下同），於槍擊前一星期住進
      泰鈜工廠時，約於9月20日下午時刻，寅○○將槍枝拿出
      去，並個別教授槍枝使用方法，並拿出謝通運競選縣議員
      之相片供我們指認，做案用槍枝，應該尚有一支步槍，一
      支衝鋒槍及一支90手槍」、「住進泰鈜工廠有七人，寅○
      ○、趙建中、任志傑、辛○○‥（綽號小胖，即係李忠承
      ）、阿超和我共七人，謝東松亦曾到過泰鈜工廠」、「狙
      擊謝通運時由任志傑駕駛IU－798號、寅○○及阿超坐於
      該大貨車上，以該大貨車衝撞謝通運之座車，攔截其去路
      ，辛○○駕OP－5229號守在前方，綽號小胖‥駕龐蒂克（
      應為豐田之誤，以下所引相關資料逕予更正為豐田）守後
      方，我和趙建中守在甘蔗園內」、「狙殺計劃皆由謝東松
      ‥負責策劃，做案用槍枝係由謝東松交由寅○○保管，再
      由寅○○交予我們，做案時所穿著綠色套裝係由謝東松交
      給我們，做案後該套衣服帶至雲林融砂石廠，由我及辛
      ○○潑灑汽油燃燒」、「案發後我和建中，惠仁由辛○○
      開OP－5229號自小客沿斗苑路西濱公路返回雲林融砂石
      廠，惠仁和建中先下車，我和辛○○又開OP－5229自小客
      車回路上村，開回預放之SI－3036自小客，由辛○○尋找
      到芳榮村甘蔗園之產業道路，以預備之汽油潑灑，點燃OP
      －5229自小客車，辛○○又開SI－3036號自小客開到砂石
      廠停放」等語（彰警刑字第16869號影印卷82年10月4日偵
      訊筆錄）；又稱：「我希望與你們警方合作，但請給我改
      過自新之機會，我坦承涉及彰化縣芳苑鄉謝通運槍擊命案
      ，命案之原因是因為謝通運和謝東松、洪絲條三人有恩怨
      ，前不久洪絲條在臺北松山區被謝通運兒子謝文川槍擊死
      亡，而謝東松本來即和謝通運有仇恨，加上洪絲條之死，
      致使謝東松加深仇恨，而於洪絲條出殯後，即籌劃槍殺謝
      通運，此計劃已有二個月左右，負責幕後計劃之人為謝東
      松，於82年9月22日槍擊謝通運之人有七人，癸○○、趙
      建中、小胖、小傑、阿超、寅○○、阿敏（陳解敏，即辛
      ○○之誤）等七人參加」、「槍擊命案現場我採用45型烏
      茲衝鋒槍，辛○○持烏茲衝鋒槍‥寅○○持手槍」等語，
      又稱：目前槍械部分分二部分，一部分由伊和阿敏將烏茲
      衝鋒槍三把及子彈，防彈衣五件、手槍一把及子彈等，案
      後埋放在麥寮鄉西濱大橋南端往西螺方向之林清標及黃明
      得共同經營之融砂石廠附近田園（偵字第9216號影印卷
      第31、32頁）。
    2.趙建中於警訊中供稱：「我是於狙殺謝通運前一星期，大
      約是9月15日左右住進去的‥當時到達工廠內已有綽號小
      胖、阿超、小傑、阿敏、阿雄等五人在工廠內，寅○○將
      槍械拿出來給我們看」、「82年9月22日早上10點左右‥
      我分得一把烏茲衝鋒槍及一件防彈衣、子彈多少我不記得
      ，分發完畢後分乘三輛車出發，每部車配分一部對講機，
      大貨車由小傑駕駛，上面乘坐寅○○及阿超二人，他們二
      人是躲在大貨車後面，並用棉被蓋住，大貨車出發後約三
      分鐘，我乘由阿敏所駕之OP－5229自小客車，內部並乘坐
      有阿雄等三人，另一部由小胖駕駛豐田紅色，該部車祇有
      小胖一人準備接應我們逃逸，到達現場我看見大貨車已停
      在產業道路雞舍邊，我與阿雄依原先分配之位置躲在路邊
      甘蔗園內，阿敏將OP－5229自小客開到雞舍之南邊空地，
      引擎保持發動待命，小胖依原先計劃駕豐田在斗苑路待命
      堵住謝通運座車之後路，一切就緒等待謝通運出現」、「
      謝通運之座車‥到達狙擊現場，我因躲在甘蔗園內看不見
      現場，祇聽到大貨車與車子相撞後，馬上又聽到槍聲，我
      等槍聲停止後才從甘蔗園跑出來到現場，並依指示跑到OP
      －5229自小客車旁‥我便乘坐OP－5229自小客車，由阿敏
      駕駛車內乘坐寅○○及阿雄等四人，寅○○坐在駕駛旁邊
      帶路，我坐駕駛後面座位，阿雄坐在我旁邊，由北往南方
      向逃逸」等語，經警提示綽號阿敏即辛○○之相片供指認
      後，趙建中供稱綽號阿敏即辛○○，其特徵為右手食指殘
      缺（彰警刑字第16869號影印卷82年10月4日偵訊筆錄）；
      另趙建中於82年10月1日警詢時供稱：寅○○、辛○○確
      有參與槍殺謝通運，並稱：「經指認警方所出示之口卡片
      綽號阿敏係辛○○、62年10月27日生、設籍臺北縣新莊市
      ○○街213號3樓無誤」等語（偵字第9216號影印卷第33至
      35 頁）。
    3.綽號小胖之李忠承於警訊中供稱：「本槍擊案件‥實際參
      與行兇者有趙建中、癸○○、任志傑、曾敬趙、辛○○、
      寅○○及我等共七人」、「槍擊命案現場由我持M11衝鋒
      槍，曾敬超持用M16步槍‥癸○○持用45型衝鋒槍、辛○
      ○持烏茲衝鋒槍、任志傑持92手槍《按即附表編號4之槍
      枝》、寅○○持用90手槍《按即附表編號12之槍枝》‥」
      、「槍擊現場開槍的人，除了我開四、五槍以外，曾敬超
      也連續開了八、九槍，其他的人因為在混亂中，我沒看清
      楚，要問他們各人才知道，但事後據由曾敬超告訴我，寅
      ○○裝滿二個彈匣子彈也都連續射擊出去」、「任志傑駕
      駛大貨車持92手槍，後車斗內載寅○○持90手槍，曾敬超
      持M16步槍埋伏在大貨車上，以棉被覆蓋，行兇時由任志
      傑駕駛大貨車衝撞被害人謝通運、范明元所乘坐之PV－
      2767號賓士600型轎車，由我本人駕駛紅色豐田牌轎車，
      堵住被害人座車之後路，另由寅○○、任志傑、曾敬超及
      我等四人，分別開槍射擊，致謝、范二人當場中彈死亡，
      死亡後由辛○○駕駛現場作案之OP－5229號灰色轎車載癸
      ○○、趙建中、寅○○及另由任志傑駕駛堵住座車之紅色
      豐田牌轎車載我及曾敬超分別逃離現場後，我們即開始逃
      亡」等語（高警刑字第45525號影印卷83年2月1日調查筆
      錄）。
    4.曾敬超於警訊中供稱：「本槍擊案件‥實際參與者有癸○
      ○、趙建中、任志傑、辛○○、李忠承、寅○○及我等七
      人」、「現場開槍的有寅○○、李忠承、任志傑及我四人
      ，其餘癸○○、趙建中、辛○○等三人是否開槍，我沒看
      清楚，要問他們個人才知道，事後據李忠承說，他開了五
      槍，任志傑開一槍、寅○○將裝備二個彈匣三十餘發子彈
      全部掃射用完，我用點放開九槍」、「任志傑駕駛大貨車
      ，持92手槍，貨車後車斗埋伏我與寅○○，分持M16步槍
      與90手槍，並以棉被覆蓋，當被害人謝通運座車賓士600
      型PV－2767號轎車接近時，由任志傑駕駛大貨車衝撞座車
      ，並由李忠承駕駛紅色豐田轎車堵住被害人座車退路，再
      由我、寅○○、李忠承、任志傑四人分別開槍射擊，致使
      謝通運、范明元二人當場死亡，再由辛○○駕駛現場作案
      用之OP－5229號天王星灰色轎車，載癸○○、趙建中、寅
      ○○，以及由任志傑駕駛堵住座車退路之紅色豐田轎車，
      載李忠承及我，二車再分頭逃離現場，開始逃亡」等語（
      高警刑字第45525號影印卷第21、22頁）。
    5.任志傑於警訊中供稱：「‥實際參與有癸○○、趙建中、
      曾敬超、李忠承、辛○○、寅○○及我等七人」、「我開
      了一槍，李忠承開了五槍、曾敬超開了九槍，寅○○開了
      二個90手槍彈匣的子彈‥至於辛○○、癸○○、趙建中三
      人開多少槍，我並不清楚，要他們本人才知道」等語（高
      警刑字第45525號影印卷第29頁）。
    6.嗣在檢察官偵查中，趙建中供稱：「約在上午11時左右，
      我和癸○○躲在甘蔗園內，我拿一支長槍，癸○○拿我長
      一點的槍，我們聽到卡車起動聲，接著就聽到車禍聲，接
      著聽到一連串槍聲，我和癸○○沒有開槍」，並稱在卡車
      上面有一位叫阿超及駕駛任志傑和寅○○共三人，並稱：
      「聽到槍聲後我看到綽號小胖跑到甘蔗園內，我坐辛○○
      開的，焚燒了的車子離開，車上有寅○○及癸○○，車至
      西濱大橋後約待了10分鐘後，四人就各自分散」等語（偵
      字第9216號影印卷第11、12頁）。癸○○在檢察官偵查中
      供稱：「約二個月前在芳苑鄉泰鈜工廠內計劃的，謝東松
      說要殺死阿不倒替條哥報仇，有寅○○、謝東松、任志傑
      及我和趙建中、小胖、阿超、阿閔共八人共同計劃」、「
      我從上午11時左右坐辛○○開的車，車上有趙建中及我」
      、「大卡車是小傑、阿超及惠仁先開至現場的」、「是小
      傑及阿超及寅○○開槍的」，並稱西濱大橋的槍枝是：「
      我和辛○○埋的」，做案後：「我和趙建中、寅○○坐辛
      ○○開的車離開」等語（偵字第9216號影印卷第13、14頁
      ），即便在原審審理中癸○○也供承有與趙建中、謝東松
      、寅○○、任志傑、辛○○、曾敬超、李忠承等人計劃殺
      害謝通運等語（原審卷82年12月30日訊問筆錄）。
  (二)被告寅○○於通緝被逮捕後在警訊中坦承於82年8月中旬從
    高雄到泰鈜工廠的情形：「當時是謝東松直接與我聯絡，南
    下高雄載我至泰鈜工廠，時間約是下午抵達，並於工廠內由
    謝東松以香煙及打火機實施沙盤推演」、「當時有我、謝東
    松、黃主旺、任志傑、曾敬超、趙建中、癸○○、李忠承等
    人在場」等語（他字第2481號影印卷89年5月26日偵訊筆錄
    ）；又稱82年9月21日住進泰鈜工廠，因黃主旺說得到消息
    謝通運於22日要去農會，所以彼等有試穿衣服及討論攜帶何
    種槍枝，經警方訊以：「22日你們如何分工」時，寅○○答
    稱：「約莫早上9時許，謝東松抵達泰鈜宣佈說謝通運目前
    人在芳苑鄉農會消息正確，便要我們著裝（穿著迷彩裝、頭
    套），謝東松及黃主旺分配槍枝，他們分配到什麼槍枝我記
    不清楚，我分配到克拉克90手槍一支及二個彈匣、第一個彈
    匣裝有19個子彈、第二個彈匣裝有17子彈及無線電，謝東松
    及黃主旺指示我控制場面並要槍殺謝通運，便由小傑開大貨
    車載我及曾敬超等人至現場埋伏聽無線電指示，曾敬超持
    M16 步槍，小傑持手槍，我們約在10點多出發至芳苑鄉路○
    路等候」，又訊以：「當時黃主旺做何事」時答稱：「黃主
    旺隨謝東松離開後便離開，至芳苑鄉農會負責跟蹤謝通運行
    蹤，並負責通報」；再訊以：「當時有何人抵達現場，乘坐
    何種車輛」時，被告寅○○答稱：「有我、任志傑、曾敬超
    、李忠承、辛○○、趙建中、癸○○等人，駕駛二輛自小客
    及大貨車」，警方又訊以：「當時由何人先開槍，由何人向
    謝通運座車開槍狙殺」，寅○○答以：「當時由小傑開大貨
    車撞擊謝通運座車後，由我先對空鳴槍，並大喊趴下跟你們
    沒關係，場面控制後，由曾敬超持M16朝謝通運座車後座連
    續射擊，後我亦朝後座射擊」，並稱槍擊後；「是何人去開
    車門我不清楚，但我有去確認謝通運已經死亡」，警方訊以
    ：「你如何逃離現場時」，寅○○答稱：「是由辛○○開自
    小客車，車號已忘記，他載我及趙建中，癸○○等四人，他
    載我至崙背鄉後我搭野雞車離開，前往高雄」等語（他字第
    2481 號影印卷89年5月25日偵訊筆錄）。嗣在檢察官偵查中
    被告寅○○供承：其由謝東松本人到高雄載到彰化縣芳苑鄉
    泰鈜工廠，82年9月22日當天謝東松、黃主旺均有在泰鈜工
    廠，謝東松分配任務並沙盤推研後即離開，黃主旺則拿無線
    電先走，負責聯繫工作，其有前往現場參與狙殺，於確定謝
    通運死亡後才離開，並稱狙擊完後：「當時二臺小客車要逃
    離現場，一臺往南、一臺往北，我因往南，所以搭乘往南的
    客車，車內共四人，由辛○○開車，我坐他旁邊，後面坐趙
    建中及癸○○，他們載我到崙背或麥寮附近，我才坐野雞車
    回去」等語（他字第2481號影印卷89年5月26日訊問筆錄）
    ，由於寅○○之供詞與前開癸○○、趙建中我李忠承、趙敬
    超、任志傑等五人之供詞均相符合，參以證人黃主旺於本院
    上訴審亦到庭證稱：主謀是謝東松，有關犯案計劃，任務分
    配，在工廠看到是謝東松決定，實際內容要寅○○比較清楚
    等語（本院92年度上重訴字第36號卷一第136頁），由被告
    寅○○、辛○○在事前已有犯意之聯絡，且均有到現場，被
    告寅○○並有開槍，被告辛○○亦有持槍，且依卷附內政部
    警政署刑事警察局82年10月14日刑鑑字第3441號及同年月15
    日刑鑑字第3446號鑑驗通知書所載，警方於案發現場所扣得
    送鑑之5顆彈殼中，經鑑驗比對結果，有1顆9mm制式子彈彈
    殼，係C槍即附表編號3所示之美國COBRAY廠牌M11型口徑9mm
    制式衝鋒槍（槍枝管制編號：041161號）所擊發（偵字第
    9216 號影印卷第111、112、115、116頁），該制式衝鋒槍
    於案當發時係由辛○○所持用（詳後敘），則辛○○於案發
    當時亦有持該制式衝鋒槍對謝通運、范明元射擊一發等情觀
    之，其二人確有參與本件狙殺謝通運之事實，要無可疑。被
    告寅○○、辛○○既有在場開槍，則其與其他開槍之共犯間
    ，對於范明元中槍死亡之結果，應有預見其發生，而其發生
    並不違背其本意之未必故意，因此就范明元死亡部分，被告
    寅○○、辛○○亦應共負其責。
  (三)被告辛○○始終均有參與本件之槍擊案，已詳述如上，參以
    趙建中在警訊中明確指稱在逃亡之「阿敏」（即被告辛○○
    ）其特徵係右手食指殘缺，被告辛○○也以其右手食指殘缺
    無法開槍，未參與狙殺行動為辯，可知趙建中所稱在逃之阿
    敏，確係被告辛○○無誤。又據癸○○於82年10月2日第2次
    補訊時稱：「我於右述時間帶同警方前往右述地址挖出我和
    辛○○共同埋放之湯姆森衝鋒槍乙支槍號45934、迷你衝鋒
    槍乙支槍號041161、45型滾筒衝鋒槍槍號091852乙支、意大
    利制92製手槍槍號h33016（以上槍械由上而下分別為趙建中
    持用、辛○○、45型由我持用、92型由寅○○持用）」等語
    （彰警刑字第51627號影印卷第7頁反面）。則被告辛○○於
    狙殺謝通運過程中確實配有槍彈，且射擊一發，應屬無誤。
    雖被告辛○○於本院審理中否認持槍，並請求詰問癸○○，
    但經本院提訊證人癸○○則證稱因為時間過那麼久，都不記
    得了等語（本院更(五)卷第145、146頁），是亦不能為有利於
    被告辛○○之證明，而被告辛○○其在泰鈜工廠參與計劃，
    並身著迷彩裝於槍擊時持槍在現場埋伏，槍擊被害人死亡後
    隨即開車載寅○○、癸○○、趙建中逃離現場，且與癸○○
    共同埋槍，另將作案用之套裝、頭套、手套及所駕駛之OP－
    5229號小客車燒燬，以湮滅罪證，其始終參與之犯行已甚明
    確，是其辯稱臨時接到電話才到西濱大橋與趙建中見面，載
    其離開，顯係卸責之詞不足採信。任志傑、曾敬超、李忠承
    於執行死刑槍決前，在95年5月9日檢察官偵訊時，任志傑雖
    稱：「（就你所見謝通運命案發生時，你們同夥共有幾人在
    現場？）有寅○○、曾敬超，其他人士蒙面，我不知道其身
    分，當時共有多少蒙面人，我未注意，因為當時我開車又緊
    張。（你認識辛○○？）不認識」等語（原審92年度重訴緝
    字第1號卷二第33頁反面）；李忠承雖稱：「（你認識辛○
    ○否？）不認識」等語（原審92年度重訴緝字第1號卷二第
    35頁反面）；曾敬超雖稱：「（辛○○有無參與謝通運命案
    ？）我不知其人」等語（原審92年度重訴緝字第1號卷二第
    36頁反面）。然以該三人於警訊時均已明確供稱：實際參與
    者有辛○○在內，若被告辛○○當時確未參與，則該三人應
    會供述辛○○並未參與，而其三人前述未注意或不認識等語
    ，無非係避重就輕之詞；而趙建中及癸○○事後在法院審理
    中供稱辛○○對兇殺案完全不知情，亦係事後迴護之詞，均
    無足取。
  (四)又依：(1)癸○○於：82年10月1日警訊時供稱：「本案均
    由謝東松主導，並租屋一間在芳苑鄉○○區○○路右轉第三
    家泰鈜公司有一支無線電天線做案使用十台左右，無線電對
    講機、吃、住均由謝東松負責，現場均由謝東松負責籌劃及
    尋找埋伏槍擊地路線，我們八人相互研判計劃至完成約使用
    二個月左右」、「槍械均由謝東松提供」、「槍械部份由謝
    東松命我埋放」、「謝東松唆使我們槍殺謝通運」等語（偵
    字第9216號影印卷第31至32頁）；於82年10月2日第2次警
    訊時供稱：「11時左右我們到達現場埋伏，我們均以無線電
    聯絡，由謝東松指揮叫我們依計劃行事」、「當日由謝東松
    提供我們草綠色工作服，衣褲連接，頭套亦是草綠色毛線衣
    」、「（本案除謝東松參與教唆外，其他尚有何人參與教唆
    ？）除謝東松外其他人我不知道」、「（你們做案用之IU－
    798號大卡車及OP－5229自小客是何人行竊？案發前預備時
    停放於何處？）車輛均由謝東松等提供，案發前我們將車輛
    藏放在芳苑工業區○○○路右轉第三家泰鈜工廠內」、「（
    大卡車預放之飼料麥麩及棉被五件、被單3件是何人所有？
    何處購買？做何用途？）大卡車上之麥麩飼料及棉被等亦是
    謝東松他們準備的，在何處購得我不知道，他們預藏這些飼
    料是用來掩護怕被他人以手槍射擊，所以預備此飼料及棉被
    」、「（以大卡車為做案工具是何人提供？）是謝東松，他
    說謝通運的這部賓士600CC汽車非常牢固，如不一次打死他
    ，爾後大夥會沒性命」等語（彰警刑字第51627號影印卷第8
    、9頁）；於原審92年3月27日訊問時供稱：「（狙殺計畫
    是何人提議？）謝東松提議」、「（何人找你參與？）謝東
    松，原本我人在臺北，於行動前幾天我才南下彰化縣‥‥出
    發前，黃主旺、謝東松也有在工廠內」、「（槍械、車輛是
    何人提供？）謝東松」等語（原審92年度重訴緝字第1號卷
    一第151至153頁）。及(2)趙建中：於82年10月4日警訊時
    所供：「（謝東松曾到芳苑工業區泰鈜工廠有多少次？你遇
    見幾次？）芳苑工業區泰鈜工廠係由謝東松租用做為狙擊謝
    通運之指揮所，平常謝東松常常前往指示計劃之細節」等語
    （偵字第9216號影印卷第59頁）；於92年4月9日原審訊問
    時供稱：「謝東松打電話給我與癸○○，叫我到上開廠房，
    我們二人開一部車到該廠房，該部車是我向一位朋友借用」
    、「（如何分配槍械？）槍械是謝東松分配，我拿到衝鋒槍
    」等語（原審92年度重訴緝字第1號卷一第176、177頁），
    足見本案主謀確為在逃之謝東松。
  (五)於上開時、地，參與狙殺謝通運之共犯，除前述之謝東松、
    黃主旺、寅○○、辛○○外，另同案共犯任志傑、曾敬超、
    李忠承、趙建中、癸○○五名亦有參與，且渠等所犯殺人犯
    行，業據原審法院以82年度重訴字第18號、本院83年度上重
    訴字第45號判決，嗣經最高法院以85年度台上字第2020號判
    決上訴駁回確定，被告寅○○落網到案後，亦坦承其有共同
    參與本案之狙擊開槍行動，事證已極明確。再者，共犯任志
    傑、曾敬超、李忠承三人因本案判處死刑確定，於執行死刑
    前，檢察官訊問任志傑、曾敬超、李忠承臨終最後有何遺言
    時，任志傑之遺言稱：「主謀不是我，是謝東松與黃主旺二
    人，當時在高雄被捉到時，是他二人一手策劃，沒有證據證
    明是我殺人，我不服，但事已至此，坦然接受執行，但唯一
    不服的是，我非主嫌，不坦然受執行也沒有辦法，形勢比人
    強，我已沒辦法，在警訊筆錄裡，尚有很多因素存在，我深
    感抱憾」，李忠承之遺言稱：「天地不仁，司法不公，我雖
    該執行死刑，但應等彰化地檢署查明主謀者到案後才應執行
    」，曾敬超之遺言稱：「我們應該死，但非此時，應等主謀
    確定歸案，主謀謝東松依法判罪後，我才死，否則沒有人指
    證他罪證，請轉知彰化地檢署檢察官積極偵辦」等語（見臺
    灣高等法院臺中分院檢察署85年度執字第73號卷第423至431
    頁），以上各情，亦經本院前審調取本院90年度再字第2號
    謝東松殺人案再審案卷、查明無訛。徵之任志傑、曾敬超、
    李忠承等三人，臨死之際，仍坦然接受殺人處死之判決，唯
    一不甘者即主謀未到，渠等即先受死，癸○○、趙建中亦明
    知判處無期徒刑確定後，司法救濟之途已窮，按諸常理，渠
    等五人實無必要為冀延執行而誣指主謀謝東松未到案，並對
    謝東松共犯情事指訴歷歷，渠等實無再憑空編造情節推諉罪
    責必要。是本件槍擊案之共犯有寅○○、辛○○、謝東松、
    黃主旺、癸○○、趙建中、李忠承、任志傑、曾敬超等九人
    ，應堪認定。
  (六)共犯任志傑等五人於狙殺謝通運後，警方即對謝通運司機及
    隨行甲○○、乙○○（與謝通運同車，坐右前座，右後座為
    范明元）、丑○○、壬○○、丙○○、丁○○（另坐車號
    000－0000號吉普車於後）等人進行詢問，然渠等均無法指
    認現場狙殺謝通運之人數，此有警訊筆錄可憑，是警方於82
    年10月1日，拘提癸○○、趙建中二人到案時，尚不知參與
    狙殺謝通運之人數，遑論現場分工、埋伏位置暨事後處置涉
    案槍械之情形，則該二人於到案後供述，應屬自由意志下所
    為，否則筆錄何能記載如此詳盡，此觀參與製作筆錄之證人
    即刑事警察局偵查員楊宏麟於原審92年3月27日調查時證稱
    ：本件乃根據癸○○之供述而查悉其他共犯，且癸○○、趙
    建中二人經拘提到案後係經隔離訊問等語，足見癸○○、趙
    建中在警訊及偵查中供稱參與本件槍擊案之人數，謀議經過
    及作案情節與事後逃逸情形等，應屬事實，則癸○○事後在
    本院前審指稱警方誤解其意思，其供稱警訊被灌水手腳被綑
    綁，雖未受傷，但有受到不當脅迫製作筆錄云云（本院92年
    度上重訴字第36號卷一第140頁），應與事實未符。且共犯
    癸○○既陳稱未受傷，又查無其他證據證明其有受刑求，渠
    等更於上開警訊及偵查中均已坦承事實，所供又相符，共犯
    癸○○亦於原審供稱：偵查中所供實在云云（原審82年度重
    訴第18號影印卷第301頁反面），則其所謂警訊中供述受脅
    迫云云，自難採信。
  (七)依共犯任志傑、李忠承、曾敬超三人，於83年1月24日上午
    11時30分許，在高雄港外海偷渡不成為警查獲後，就現場開
    槍之情形，李忠承供稱：渠等事先埋伏在甘蔗園內，伊朝謝
    通運座車開四、五槍，曾敬超持M16，癸○○持45型衝鋒槍
    ，被告辛○○持烏茲衝鋒槍，任志傑持92手槍，被告寅○○
    持90手槍，現場除了伊開四、五槍外，曾敬超連續開八、九
    槍，其他人沒看清楚，但事後曾敬超告訴伊，寅○○裝滿二
    個彈匣都連續射擊出去等語（高警刑字第45525號影印卷第4
    、5頁）；曾敬超供稱：伊持M16步槍，李忠承持M11衝鋒槍
    ，癸○○持45型衝鋒槍，被告辛○○持烏茲衝鋒槍，任志傑
    持92手槍，被告寅○○持90手槍，李忠承說他開了五槍，任
    志傑開一槍，被告寅○○將二個彈匣全部掃射完畢，伊則開
    九槍等語（高警刑字第45525號影印卷第21頁、偵字第1806
    號影印卷第57頁）；任志傑供稱：當時伊持用92手槍，曾敬
    超持M16步槍，李忠承持M11衝鋒槍，癸○○持45型衝鋒槍，
    被告辛○○持烏茲衝鋒槍，被告寅○○持90手槍，伊開了一
    槍，李忠承開了五槍，被告寅○○開了二個90手槍彈匣等語
    （高警刑字第45525號影印卷第29頁），此有各該案卷可憑
    。可見被告寅○○及共犯任志傑各持手槍，而共犯曾敬超則
    持M16步槍，被告辛○○持烏茲衝鋒槍，應甚明確。且共犯
    任志傑、曾敬超、李忠承三人，與被告寅○○係先後到案，
    渠等就渠個人所供開槍數目短報，或彼等間所供開槍數目總
    合，縱有未符，應係現場混亂，記憶模糊所致，自應依警方
    事後到場採證鑑定之結果為準。至被害人謝通運之隨行人員
    丑○○、壬○○及丁○○，雖於警詢中證稱：大貨車後衝出
    二名男子，向謝通運座位處開槍；大貨車上站起二個人分持
    長槍掃射賓士車；大貨車上棉被內埋伏二人就站起來持大型
    槍枝朝賓士車後座一直掃射等語（彰警刑字第51627號影印
    卷第27、29、31頁），另證人壬○○（改名為陳鴻銘）於本
    院更(三)審審理時稱：「（‥你如何確定該二人所拿的是長槍
    ？）因為他們出來時，我看到他們拿黑黑長長的槍」等語（
    本院94年度上重更(三)字第39號卷一第177、178頁），核與上
    開認定有歧異。然槍戰發生時，既係瞬間，被告寅○○等人
    復有三輛車，且有多人參與，則丑○○等人所供，既與實際
    參與之共犯任志傑等人所供有所未合，而丑○○、壬○○、
    丁○○於突聞槍聲，驚恐之餘，躲避猶恐不及，豈能看清當
    時射擊之狀況，是彼等關於射擊情形之供詞，尚難採信。況
    狙殺謝通運當時，被告寅○○係藏身於任志傑所駕駛之IU－
    798號大貨車後方並以棉被覆蓋，此為被告寅○○於偵審中
    所供認，且依現場照片所示，謝通運所乘坐之車牌號碼PV－
    2767號賓士牌小客車後座槍痕累累，案發後警方在現場尋得
    彈殼39個，足見被告寅○○等人擊發之子彈有39顆，要無可
    疑。
  (八)臺灣高等法院臺中分院檢察署檢察官聲請謝東松再審案件，
    曾命刑事警察局警察羅裕成測試彰化縣大城鄉農會到槍擊現
    場距離結果：有三條路線，最長者(1)線為14.1公里（走：芳
    苑鄉○○路與斗苑路（二線道）→斗苑路（四線道）→臺17
    線（四線道）→西港村經西港分駐所旁（二線道）→福建路
    （二線道）→大城農會；(2)線為13.4公里（走：芳苑鄉○○
    路與斗苑路（二線道）→斗苑路（四線道）→臺17線（四線
    道）→大城農會）；(3)線為7.1公里（走：芳苑鄉○○路與
    斗苑路（二線道）→路平路（二線道）經路上派出所→大城
    農會）。(1)線行駛時速約56至85公里，車程約10至15分鐘，
    (2)線行駛時速約在57公里至81公里，車程約10至15分鐘，(3)
    線行駛時速約42公里至70公里，車程約在6至8分鐘。可見從
    大城農會來回路平路槍擊謝通運命案現場之單程，短則8分
    鐘，最長亦僅需15分鐘，有該份履勘報告附於調閱之本院90
    年度再字第2號影印卷內可稽（證據27）。另經檢察官隔別
    訊問證人洪文貴、陳註、王勤柱後，洪文貴改證稱：「‥
    回到大城農會時他們已在吃羊肉，到11時25分吃完羊肉也喝
    完酒，又提議到會議室泡茶，我因另有業務，沒有跟過去，
    不知他們有無泡茶，但12時我去伙食團吃飯時，我就沒有看
    到他們，不知道他們是否離開，吃完飯後，我和蔡用去各農
    會分部視察，沒有再回到農會」。陳註改證稱：「當天上
    午10時多，我從外進來，在會議室看到一夥人和謝東松在一
    起吃羊肉爐，他們已有一會兒，我有進去吃一碗，我約11時
    離開會議室，那時羊肉已吃完，就轉到辦公室旁泡茶桌泡茶
    ，我吃完羊肉就回去辦公，沒有和他們泡茶，但從我的辦公
    桌可以看到他們。到中午12時，我們農會按下班用餐，所有
    職員會到伙食團用餐，那時我看原來在辦公旁泡茶的人，都
    已經離開。因為農會中午12時開始午休，所以我確定那時已
    沒人在泡茶，那會吵到別人午休」。王勤柱改證稱：「當
    天‥我看謝東松一人來農會，10時多有多人在會議室吃羊肉
    ，謝東松也在，在12時之前他們吃完羊肉，喝完酒。我沒有
    過去泡茶，所以不知道他們有沒有泡茶，直到下午開始上班
    約1時10分許，謝東松要離開時，有來向我打招呼，至於中
    間有無離開，我不知道，因為農會有側門可以進出，不需要
    經過大門進出。」（以上證人偵訊筆錄見本院90年度再字第
    2號影印卷內其中臺灣高等法院臺中分院檢察署89年度再字
    第1號卷第157至186頁）。大城鄉農會秘書劉裁培稱：「
    當天早上11時，我有看到謝東松在會務股，我和他聊一下就
    離開，到下午1時半，在農會就聽到人說謝通運被殺，當時
    謝東松人在農會，但從早上11時半到下午1時半，謝東松是
    否有離開，我就不知道」等語（本院90年度再字第2號影印
    卷第62至63頁）。大城農會總幹事蔡用亦稱：「‥他（指
    謝東松）到農會來，我有看到，最後看到他是上午11時半左
    右，後來我和林進春省議員去臺中找朋友」等語（本院90年
    度再字第2號影印卷第66頁）。是從上開證人之供述，可知
    ：案發當天謝東松於10點多至11點30分許確有在大城鄉農會
    出現，嗣於當日下午1點10分之後，謝東松才又再度出現在
    大城鄉農會，其間從上午11點半至下午1點10分許，約有一
    個半小時，上開五位大城鄉農會證人，無人能證明謝東松人
    在大城鄉農會。稽之上開五位證人無人能證明謝東松從上午
    11點半至下午1點10分許，其人有在大城鄉農會，對照任志
    傑、曾敬超、李忠承於自白書所指：「謝東松分配好槍械、
    車輛、任務後，從泰鈜工廠出發時間約為上午10時半，到路
    平路養雞場現場後，渠等守候約二個小時，約至中午12時40
    分許，黃主旺以對講機傳達謝通運車來了，隨即發生撞車、
    連續開槍，棄車、逃離現場等行為，之後我們三人坐一部車
    ，往芳苑工業區行駛，由黃主旺帶領到新寶村黃主旺之弟家
    等候，寅○○他們則往路平村方向逃離。至下午2時許謝東
    松到黃主旺弟家與渠等三人會合後，再一同到臺中市逃亡」
    （本院90年度再字第2號影印卷其中檢察官聲請再審證據4、
    5、6，李忠承、任志傑、曾敬超等三人之自白書）。另癸○
    ○稱：「謝東松有說他要去農會製作不在場證明」，繼又稱
    ：「在曾敬超用步槍開二槍後，大家就停止槍擊，但隨即又
    聽到謝東松用無線電打過來的聲音，下達叫我們再補上幾槍
    的指示，我當時沒有看到他的人，但有聽到謝東松用無線電
    在指揮的聲音」等語（89年度再字第1號卷第124至125頁）
    。黃主旺稱：「謝東松在泰鈜工廠分配槍械任務後，任志傑
    、曾敬超、李忠承、癸○○、趙建中等人先行出發，謝東松
    和我各開一部車在後出發，謝東松叫我到工業區入口等他，
    他說要去彰化縣大城鄉農會製作不在場證據，約等一個多小
    時後他回來，回來後又叫我去洪占山的養豬場等他，這時我
    看他跑到附近空屋頂樓，手拿望遠鏡、對講機，身穿防彈衣
    ，當他回來與我會面時，還沒有開始槍戰，迨我到洪占山養
    豬場後約十五分鐘，隨即聽到槍聲，沒多久，謝東松就載任
    志傑、曾敬超、李忠承到來，然後將槍交給我，謝東松隨即
    又開車，再去彰化縣大城鄉農會，下午2點多謝東松又回到
    我們約定之魚塭見面，即帶任志傑、曾敬超、李忠承等三人
    逃往臺中市」等語（89年度再字第1號卷第124至125頁）。
    寅○○稱：「謝東松有以無線電在斗苑路路旁別墅樓頂，以
    無線電指揮他們，並要求他們回報，我有回報『就定位』」
    等語（本院90年度再字第2號影印卷其中檢察官聲請再審證
    據14）。可知：謝東松於發生槍擊謝通運命案彼時，即當天
    中午12時40分許，雖未與任志傑、曾敬超、李忠承、癸○○
    、趙建中、寅○○、辛○○等人在路平路現場，共同槍擊謝
    通運，惟事實上謝東松人亦在離槍擊現場不遠，可以觀察槍
    擊現場全貌之空屋頂樓制高點處，以無線電遙控方式全程指
    揮槍擊事件，否則謝東松何能指揮寅○○快就定位，並知悉
    現場僅開二槍就停止槍擊，而立即下令共犯再繼續槍擊，快
    再補上幾槍。堪信謝東松自路平路現場確認行凶得逞後，時
    程上仍得從容回到大城鄉農會，再與上開部分不在場證人見
    面，取信渠等出庭作不在場證明。再經查發現謝東松於82年
    9月1日受聘大城鄉農會擔任專員之簽呈（本院90年度再字第
    2號影印卷其中檢察官聲請再審證據31）。其中簽核者即王
    勤柱、陳註、劉裁培、蔡用等人，皆謝東松聲請渠等到庭作
    不在場之證人，足證謝東松與大城鄉農會關係及上開不在場
    之證人關係非淺，則渠等於原確定判決所為之不在場證言，
    是否可信，即應存疑。綜上，不在場證人更詳細之供述、共
    犯黃主旺、癸○○、寅○○自白命案發生時謝東松在附近空
    屋頂樓指揮之供述、大城鄉農會至命案現場單程至多僅15分
    鐘之履勘報告及共犯等自白從泰鈜工廠出發之時間、在路平
    路現場等候之時間、謝東松從大城鄉農會回到芳苑路平路現
    場之車程，可知：本件謝東松應係上午10時半之後才出現在
    大城鄉農會，停留至12時許，即又趕回芳苑鄉路○路槍擊命
    案現場坐鎮，親自指揮槍擊謝通運之全程，迨下午12時40分
    許槍擊得逞後，隨即再度趕回大城農會，嗣於約1時10分許
    在大城鄉農會為上述證人見及，故意再停留至下午2點許，
    再趕回黃主旺之弟家裡，與任志傑、曾敬超、李忠承、黃主
    旺等共犯會合後，一起陪同共犯逃亡。
四、關於本件兇殺案件發生之緣由，據：(1)被告寅○○於89年5
    月26日第3次警訊時稱：「（謝東松為何要狙殺謝通運？）
    最主要是洪絲條為謝通運之子謝文川殺害，再者是之前他們
    合作經營紅蘿蔔生意，彼此猜忌而積怨在心」、「我逃亡期
    間，謝通運積極派員追殺我，我亦無能力反擊，適逢洪絲條
    之死，謝東松又積極慫恿之下，我原本極力推辭‥我被逼迫
    走投無路，無選擇之餘地，只好聽從謝東松計劃行事」等語
    （他字第2481號影印卷第39頁），及於89年5月31日訊問時
    所供：「（當初為何策劃槍殺謝通運？）之前謝通運在公共
    場所打我，後來我拿槍去賭場槍傷謝通運‥」等語（他字第
    2481號影印卷第74頁）；(2)黃主旺於89年5月26日第1次警詢
    時所供：「（謝東松為何要策劃槍殺謝通運？）謝東松為了
    個人利益及政治前途‥才策劃要槍殺謝通運」等語（本院94
    年度上重更(三)字第39號卷一第239頁）；(3)癸○○於82年10
    月1日警訊時供稱：「命案之原因是因為謝通運和謝東松、
    洪絲條三人有恩怨，前不久在臺北市松山區被謝通運之子謝
    文川槍擊死亡，而謝東松本來即和謝通運有仇恨加上洪絲條
    之死亡，致使謝東松加深仇恨洪絲條出殯後即籌劃槍殺謝通
    運，此計劃已有二個月左右，負責幕後計劃之人為謝東松」
    等語等語（偵字第9216號影印卷第31頁）。足見本案緣起於
    彰化縣議員洪絲條，遭謝通運之子謝文川持槍擊斃，原屬洪
    絲條派系之謝東松，認該案件係與其敵對派系之謝通運策劃
    所為，再者之前謝東松與謝通運合作經營紅蘿蔔生意，彼此
    猜忌而積怨在心，且為其個人利益及政治前途，乃萌生槍殺
    謝通運為洪絲條報仇及洩憤之意，並找上因曾槍傷謝通運後
    被謝通運派員追殺之寅○○參與其事，被告等自始即計畫要
    殺死謝通運，至為明確。再者，被害人謝通運、范明元二人
    ，確因本件槍擊致死，業據檢察官督同法醫師解剖相驗屬實
    ，製有相驗屍體證明書、驗斷書、勘驗筆錄及解剖相片各一
    份附卷可參（82年度相字第0875號影印卷第27至43頁、林警
    刑字第2、3號影印卷〔該警卷1至5號，原未編案號，係臨時
    編號，以下均同〕）。又案發當日，黃主旺係在彰化縣芳苑
    鄉農會跟監謝通運行蹤，並不在兇殺現場，其於事前與同案
    共犯共同謀議殺害之對象僅為謝通運一人，並不及於與謝通
    運同坐汽車後座之范明元，則黃主旺對在現場之同案共犯任
    志傑、李忠承、曾敬超、寅○○、辛○○等人，於實行殺人
    之際，臨時起意，基於殺人之不確定故意，著手殺害范明元
    ，實無預見之可能，對於范明元之死亡，應不負共同正犯之
    責任。而謝通運座車，除謝通運一人外，尚有被害人范明元
    亦坐上該車後座等情，應為現場被告寅○○等人所能知悉，
    則被告等人，當對於渠等以強大火力之槍枝猛烈射擊謝通運
    後，可能將後座之其他乘員（按指范明元）同時射擊致死之
    事實，應屬能預見。另依謝通運隨行人員丑○○於警訊證稱
    「大貨車把我老闆（謝通運）座車卡於甘蔗園邊後，兩車夾
    住於路中央，並迅速從大貨車後衝出二名男子‥未說話就向
    謝通運座位處開槍」等語（彰警刑字第51627號影印卷第27
    頁），則被告寅○○等人持槍對後座射擊多發子彈，堪認被
    告等人除有擊斃謝通運之直接故意外，亦有將後座旁邊之范
    明元槍擊致死之不確定故意，均堪認定。另依證人謝通運座
    車之司機甲○○，於警訊時所供：槍擊後，坐於右前座之乙
    ○○打開右前門，伊也由右前門跑出去，躲在車下，開槍都
    是朝後座開槍，沒有往前座開槍等語（82年度相字第0875號
    影印卷第7頁），佐以李忠承等三人於案發警訊之所供情節
    ，共犯任志傑既有出言係針對謝通運而來，堪認被告等人槍
    擊目標即在謝通運，是渠等對前座之乙○○、甲○○二人，
    應無殺人之犯行，併此敘明。
五、證人保護法部分：
  (一)被告寅○○供稱檢察官於偵辦共犯謝東松再審案時，曾應允
    其如供出謝東松涉案情節，可依證人保護法相關規定予以減
    刑等語。
  (二)證人即臺灣南投地方法院檢察署主任檢察官王清杰，於本院
    上訴審審理時證稱：「89年2月證人保護法實施，偵辦警員
    向我請示，是否要使用該法，殺人部分已經起訴，是否適用
    該法由法官決定，還在偵查部分，如果能夠供出重要證據，
    我可以考慮，適用該法，但是已經起訴殺人案件，就是本案
    ，已經脫離檢察官的偵查範圍，只能作為法官審判殺人案件
    量刑的審酌，至於他所涉槍砲、恐嚇取財還在偵查部分我們
    同意適用證人保護法規定，但還是要看偵查的結果，才能適
    用，本件82年起訴殺人案件，我沒有權利同意他適用證人保
    護法」等語（本院92年度上重訴字第36號卷一第130頁）。
  (三)相關承辦員警之證詞：證人陳家欽等均稱本案於請示檢察官
    後經檢察官同意適用證人保護法，並且告知寅○○等語：
    1.證人陳家欽於92年10月14日本院上訴審審理時證稱：「（
      謝東松再審案子，你有無向寅○○提起可以適用證人保護
      法？）有的」、「（依法是應由檢察官決定，你有無請示
      ？如何請示？）是的。89年實施證人保護法，我們認為寅
      ○○到案後，除了他82年犯案外，尚有無其他犯罪案件，
      希望他供出其他重要事證，所以才向檢察官請示，檢察官
      同意可以以此方式告知寅○○，希望他供出其他案件」、
      「（是否包括本案殺人案件？）有的，也是如此向寅○○
      講」、「（有無特別開庭偵訊？偵查過程中你有無在場？
      ）請示檢察官後，我們就到看守所借提到臺中市警察局訊
      問，就由王清杰檢察官訊問，檢察官訊問被告的時候，我
      並沒有在場」等語（本院92年度上重訴字第36號卷一第
      131至132頁）。
    2.證人何國枝於92年10月14日本院上訴審審理時證稱：「（
      謝東松再審的案件，你有無向寅○○提起可以適用證人保
      護法？）有請示檢察官，有向寅○○提起可以適用證人保
      護法」等語（本院92年度上重訴字第36號卷一第134頁）
      。
    3.證人許正道於92年10月14日本院上訴審審理時證稱：「（
      與詰問證人何國枝內容一樣，有無意見補充？）陳述如何
      國枝一樣，檢察官有概括授權，但是詳細適用該法的實際
      情形我不清楚」等語（本院92年度上重訴字第36號卷一第
      135頁）。
    4.證人何國枝於93年7月13日本院更(一)審審理時證稱：「（
      〈請審判長提示鈞院前審卷第一卷133頁提示予證人看審
      判長提示筆錄〉我想請教你證人保護法是他被抓到前才通
      過，是誰向被告提議證人保護法？是被告還是警方還是檢
      方？）那時候我記得是我們隊長陳家欽提出來的」、「（
      陳隊長提議後你們如何和被告談？）我當時89年5月24日
      我和隊長他們有去看守所借訊，我們就有說如果他據實講
      可以依照證人保護法，第二天借提出來檢察官有到場，當
      初寅○○人有講，這個筆錄我今天也有帶來。（你說陳隊
      長說如果據實講是針對什麼案件？）針對殺謝通運這個案
      子，看是誰主導的如何這樣。（你剛剛提到陳隊長這樣講
      你們有沒有去請示檢察官？）隔天借回來，檢察官有到場
      。（你說有跟檢察官講是24日還是25日？）25日，25日檢
      察官也有到場，應該是許正道向檢察官講的，不是在借回
      來的時候講，是許正道另外講的，我記得是有向寅○○要
      他據實講說這樣證人保護法通過，據實講可以減刑，我現
      在是不記得檢察官怎麼講，不過我是有聽到。（當時被告
      的律師有沒有在場？）筆錄上有寫謝律師有到場」等語（
      本院93年度上重更(一)字第9號卷二第98至99頁）。
    5.證人趙瑞昇於93年7月13日本院更(一)審審理時證稱：「（
      你都作筆錄，偵辦寅○○案件你有沒有參與謝東松在場的
      筆錄部分？）有。（請問筆錄過程你有沒有聽過檢方或是
      警方說要讓寅○○適用證人保護法事情？）有。（你聽到
      的內容是不是請你回憶看看再說明。你印象中是哪一次？
      你在場聽到什麼？是一個場合還是不只一個場合聽到的？
      ）當時剛開始的時候應該是與組長提的後來檢察官再問。
      （許組長是誰？）我的印象是許正道。（如何跟他講？）
      他如果把這個犯罪事情和組成架構說出來讓他可以適用證
      人保護法，就是他們如何去狙殺謝通運的案子」、「（89
      年5月24日你有沒有和何警官和陳家欽隊長去看守所接見
      過寅○○？）要看接見紀錄比較準，我想應該是有」等語
      （本院93年度上重更(一)字第9號卷二第100至101頁）。
    6.證人許正道於93年7月13日本院更(一)審審理時證稱：「（
      請問許警官你89年3月當時寅○○被捕時你擔任何職？）
      刑事局三隊二組的組長。（逮捕那天你有沒有參與？）我
      沒有在逮捕現場。（逮捕以後你如何參與？）我是負責在
      指揮所調度指揮，逮捕他的現場我沒有到。（你們會去逮
      捕他你參與偵辦的是哪些？）我不了解這樣的說法。（逮
      捕後偵訊的案件有哪些？）主軸是謝通運的案子，其他的
      槍擊案是附帶的。（主軸的命案你有告訴寅○○證人保護
      法？）檢察官有概括授權給我。（誰想到這個提議？）我
      們警方向檢察官提議的，是我們專案小組向檢察官建議的
      ，當時還是以我們刑事局為主。（陳家欽是專案小組？）
      是的。（剛剛據何警官作證說你接和檢察官談到證人保護
      法，如何談？）當時我們主要是要突破謝通運命案幕後主
      犯這一點所以我們向檢察官提到是不是讓寅○○適用證人
      保護法，檢察官有概括授權，寅○○也有同意。（偵訊時
      你聽到檢察官這樣子和寅○○講？）在警方的認知，我們
      是認為檢察官已經答應，沒有對於這點在（再）做特別的
      關注」等語（本院93年度上重更(一)字第9號卷二第105至
      106頁）。
    7.證人陳家欽再於94年10月13日本院審理時證稱：「當初我
      們逮捕到寅○○時，我們對於本案的研判應該還有一些幕
      後主持的共犯，但是寅○○對這部分的詢問一直不願意供
      出實情，當時證人保護法剛實施，所以我們利用證人保護
      法來說服寅○○，而且告訴他前面已經有三個被判處死刑
      ，唯一能夠救你的辦法就是供出主謀者，寅○○唯恐警方
      騙他還找他的律師研究，研究結果認為可行，我們也有向
      偵辦此案的許檢察官報告，檢察官以同意適用證人保護法
      ，而且檢察官也有親自問寅○○筆錄」、「（提示證人何
      國枝警官於93.7.13作證之筆錄〔見本院93年度上重更(一)
      字第9號卷二第98至99頁〕、證人許正道警官亦於93.7.13
      作證之筆錄〔見本院93年度上重更(一)字第9號卷二第106頁
      〕及證人趙瑞昇偵查員亦於93.7.13作證之筆錄〔見本院
      93年度上重更(一)字第9號卷二第100頁〕，其等分別證稱略
      謂：當初是由你提出對被告寅○○適用證人保護法，主要
      是要突破謝通運命案幕後主犯，如果這個他們如何去狙殺
      謝通運的犯罪事情和組成架構說出來可以適用證人保護法
      云云。你對他們三位當初均有參與偵辦、協助謝東松再審
      件之警方專案小組成員之證述內容是否正確，有無意見〔
      提示筆錄並交自閱並告以要旨〕？）正確，沒意見」、「
      這部分我沒有解釋『得減』或『必減』，只是告訴他適用
      證人保護法對你將來有點保障」、「‥適用證人保護法是
      我自己提出的，我在刑事局時有向我自己的長官報告過適
      用證人保護法對我們是比較好的策略，接著我就南下臺中
      與寅○○談，以後的過程就如同我上述所說」‥「（後來
      寅○○有供出幕後的主謀者或是共犯嗎？有無查獲這個人
      或是相關證據嗎？）寅○○他有供出主謀是謝東松。有關
      謝東松的證據我們後來有查的比較具體一點，但是在我們
      向王清杰檢察官報告說蒐證比較清楚了，準備要逮捕謝東
      松之前謝東松就逃到大陸去，到目前都還沒抓到這個人」
      、「（寅○○有供出主謀者是謝東松，那有關謝東松的證
      據到目前為止有無查獲？）我們認為證據是都有在卷宗裡
      面，我們也跟檢察官報告，檢察官也認為時機比較成熟可
      以去拘捕謝東松，但是在我們拘捕他之前，謝東松就逃到
      大陸去了，到目前都沒有抓到這個人」等語（本院94年度
      上重更(三)字第39號卷一第174至176頁）。
  (四)被告寅○○於本院更(三)審94年8月26日準備程序時陳稱：「
    就證人保護法部分我到案時包括王檢察官、陳家欽隊長及其
    他多名警官，要我供出主謀者，這樣再審案才能夠再審，等
    再審之後他們會用證人保護法給我減刑，我當時心理壓力很
    大，包括謝律師也一再勸我要配合，所以我才供出」等語。
    佐以：(1)前揭證人陳家欽等證述，(2)被告寅○○於89年3月
    29 日已為警緝獲，迄89年5月25日始一改不配合之態度，供
    出謝東松為本案主謀，並稱：「（右記年籍資料是否正確？
    是否請辯護律師到場？）完全正確。我請謝旻達律師到場」
    、「（你是否願意將狙殺謝通運之實情詳述之？）我願意，
    但我希望警方能依照證人保護法保護我及家人，並能獲得減
    刑」等語（他字第2481號影印卷第35至36頁）、「早上有王
    檢察官在場開導我吐實，我希望能依證人保護法保護我並能
    獲得減刑」等語（他字第2481號影印卷第38頁）等情，均可
    知寅○○逮捕之初確實如證人陳家欽等所稱堅決不吐實。
  (五)王清杰檢察官既已陳稱：「89年2月證人保護法實施公布實
    施，偵辦警員向我請示，是否要使用該法」，倘當時王清杰
    檢察官確係如其於本院上訴審時所稱係向寅○○表明「殺人
    部分已經起訴，是否適用該法由法官決定，還在偵查部分，
    如果能夠供出重要證據，我可以考慮，適用該法，但是已經
    起訴殺人案件，就是本案，已經脫離檢察官的偵查範圍，只
    能作為法官審判殺人案件量刑的審酌，至於他所涉槍砲、恐
    嚇取財還在偵查部分我們同意適用證人保護法規定，但還是
    要看偵查的結果，才能適用」等語，衡情，被告寅○○當無
    僅憑王清杰檢察官泛稱「還在偵查部分同意適用證人保護法
    」、「已經起訴殺人案件，就是本案，已經脫離檢察官的偵
    查範圍，只能作為法官審判殺人案件量刑的審酌」等不切實
    際之語，即遽以供出「本案主謀實為已獲無罪判決確定之謝
    東松」之理！遑論寅○○尚與時任其委任律師之謝旻達律師
    斟酌再三始為不利於謝東松之供述。
  (六)據上論結，堪認王清杰檢察官確曾「事先同意」被告寅○○
    得以適用證人保護法相關規定。雖證人保護法施行細則第21
    條規定：「本法第14條第1項及第二項所稱檢察官事先同意
    ‥檢察官同意者，應記明筆錄」，而遍觀全卷並無檢察官同
    意適用證人保護法之記載；然證人保護法施行細則係於證人
    保護法89年2月9日公布後之90年7月4日始發佈。檢察官及員
    警為對謝東松聲請再審而訊問被告寅○○之時間係在89年間
    ，彼時該施行細則既尚未發佈，檢察官之同意自不以記明筆
    錄為必要。至王清杰檢察官於本院上訴審證述其所同意適用
    證人保護法範圍僅限於「被告寅○○所涉槍砲、恐嚇取財還
    在偵查部分」，衡係因時間久隔（作證時間92年10月14日）
    ，且相關訊問被告寅○○筆錄內並無記載適用證人保護法之
    規定，僅憑現有卷證資料推論而為答訊，自非可採。
  (七)惟按證人保護法第14條第1項規定：「第二條所列刑事案件
    之被告或犯罪嫌疑人，於偵查中供述與該案案情有重要關係
    之待證事項或其他共犯之犯罪事證，因而使檢察官得以追訴
    該案之其他共犯者，以經檢察官事先同意者為限，就其因供
    述所涉之犯罪，減輕或免除其刑」，其所謂檢察官事先同意
    ，當指檢察官本案偵查終結前之同意，此亦為證人保護法施
    行細則第21條所明定。本案被告寅○○既於82年12月27日經
    檢察官提起公訴，有起訴書可稽，足見被告寅○○之本案偵
    查業已終結，被告寅○○自無適用證人保護法第14條第1項
    規定之餘地；縱然王清杰檢察官對甫施行之法律有所誤解，
    致同意被告寅○○適用證人保護法第14條第1項規定，亦不
    能因此認被告寅○○有證人保護法第14條第1項規定之適用
    。
六、與本案相關之內政部警政署刑事警察局鑑驗通知書：
  (一)內政部警政署刑事警察局鑑驗通知書82年9月27日刑鑑3397
    號（偵字第9216號影印卷第104至105頁）【鑑驗資料彈殼32
    顆】
    1.八顆係5.56mm制式步槍子彈彈殼：
      (1)適用同口徑槍枝，如M16、65式步槍。
      (2)認係同一支槍枝所擊發（鑑驗書未予編號，本院自行編
        為E槍）。
    2.24顆係9mm制式子彈彈殼：
      (1)適用同口徑槍枝。
      (2)認係二支槍枝所擊發。
        A槍18顆：研判係奧地利GLOCK廠牌槍枝所擊發。
        B槍6顆。
  (二)內政部警政署刑事警察局鑑驗通知書82年10月14日刑鑑3441
    號（偵字第9216號影印卷第111至112頁）【鑑驗資料彈殼5
    顆】
    1.一顆係5.56mm制式步槍子彈彈殼：
      (1)適用同口徑槍枝。
      (2)與83.9.23送鑑謝通運被槍擊案現場5.56mm彈殼8顆認係
        同槍所擊發（註：即前揭E槍所擊發，累計彈殼9顆）。
    2.四顆係9mm制式子彈彈殼：
      (1)適用同口徑槍枝。
      (2)認係三支槍枝所擊發。
        A槍2顆：
          (甲)與83.9.23送鑑謝通運被槍擊案現場9mm彈殼中之18
            顆彈底紋痕相吻合，認係同一支槍枝所擊發。
          (乙)註：A槍所擊發彈殼累計20顆。
        B槍1顆：
          (甲)與同案現場9mm彈殼中之6顆彈底紋痕相吻合，認係
            同一支槍枝所擊發。
          (乙)註：B槍所擊發彈殼累計7顆。
        C槍1顆。
  (三)內政部警政署刑事警察局鑑驗通知書82年10月15日刑鑑3446
    號（偵字第9216號影印卷第115至116頁、82年度重訴字第18
    號卷第62至63頁）【送鑑槍枝四支，即本判決書附表編號1
    至4所示槍枝】
    1.美國THOMPSON口徑0.45吋制式衝鋒槍，槍號91852號（即
      本判決書附表編號2）（槍管火藥殘跡呈陰性反應）。
    2.美國INTRATEC廠牌TEC－9口徑9mm制式衝鋒槍，槍號45934
      號（即本判決書附表編號1）：
      (1)槍管火藥殘跡呈陽性反應。
      (2)試射彈殼經本局檔存彈殼比對結果，未發現紋痕特徵相
        吻合者。
    3.美國COBRAY廠牌M11型口徑9mm制式衝鋒槍，槍號41161號
      （即本判決書附表編號3）：
      (1)槍管火藥殘跡呈弱陽性反應。
      (2)試射彈殼經本局檔存彈殼比對結果，與83.10.2送鑑謝
        通運等被槍擊案現場9mm彈殼1顆（C槍）彈底紋痕特徵
        相吻合，認係擊發C槍彈殼之槍枝。
    4.義大利FRATFLLI TANFOGIO廠牌TZ75型，槍號H33016號（
      即本判決書附表編號4）：
      (1)槍管火藥殘跡呈弱陽性反應。
      (2)試射彈殼經本局檔存彈殼比對結果，與82.9.23及83.
        10.2送鑑謝通運等被槍擊案現場9mm彈殼7顆（B槍）彈
        底紋痕特徵相吻合，認係擊發B槍彈殼之槍枝。
  (四)內政部警政署刑事警察局鑑驗通知書82年10月20日刑鑑6558
    7號（偵字第9216號影印卷第113至114頁）【鑑驗資料彈殼2
    顆】
    1.B槍彈殼1顆：
      (1)與彰化縣警察局於82.9.23及82.10.2送鑑謝通運等被槍
        擊案現場彈殼中之7顆（B槍）彈底紋痕相吻合，認係同
        一支槍枝所擊發。
      (2)註：B槍所擊發彈殼累計8顆。
      (3)認係FRATFLLI TANFOGIO廠牌TZ75型（槍號H33016號）
        半自動手槍所擊發【即本判決書附表編號4之槍枝】
    2.D槍彈殼1顆：
      (1)未發現紋痕特徵相吻合者。
      (2)認非彰化縣警察局82.10.2送鑑謝東松等非法持有之槍
        枝所擊發【意即指並非本判決書附表編號3之槍枝所擊
        發】。
      (3)依據其撞針孔特殊型態，研判可能係由另一支COBRAY廠
        牌衝鋒槍所擊發。
      (4)依後揭83年3月15日刑鑑字第54712號通知書鑑驗結果確
        定即本判決書附表編號10槍枝所擊發。
  (五)內政部警政署刑事警察局鑑驗通知書83年3月15日刑鑑字第
    54712號（原審82年度重訴字第18號影印卷第224至225頁）
    【送鑑李忠承、曾敬超、任志傑等涉嫌非法持有之槍彈案】
    1.美國COLT廠牌M16制式半自動步槍（5.56mm），槍號00000
      00號（即本判決書附表編號11）：
      (1)與彰化縣警察局82.9.23及82.10.2送鑑謝通運等被槍擊
        案現場5.56mm彈殼9顆，彈底紋痕相吻合，認係同一支
        槍枝所擊發。
      (2)註：承前鑑驗書，即指E槍。
    2.美國COBRAY廠牌M11型口徑9mm制式衝鋒槍，槍號00－00000
      00（即本判決書附表編號10）：
      (1)與彰化縣警察局82.10.14送鑑謝通運等被槍擊案現場9m
        彈殼1顆，彈底紋痕相吻合，認係同一支槍枝所擊發。
      (2)即為擊發D槍彈殼之槍枝。
  (六)內政部警政署刑事警察局94年3月9日刑鑑字第0940028236號
    函（93年度上重更(二)字第59號卷第153頁）與前揭本案相關
    之內政部警政署刑事警察局鑑驗通知書之比較：
    1.該94年3月9日函說明二「‥1顆（C槍）係由謝東松所持有
      之COBRAY廠牌TEC－9型口徑9mm制式衝鋒槍所擊發‥」等
      語應屬有誤：
      (1)承前說明，依82年10月15日刑鑑3446號鑑驗通知書（偵
        字第9216號影印卷第115至116頁），鑑驗情形一、(三)，
        及六、(二)已認定「美國COBRAY廠牌M11型口徑9mm制式衝
        鋒槍，槍號41161號（即本判決書附表編號3）」、「
        COBRAY廠牌M11型槍試射彈殼經與本局檔存彈殼比對結
        果，與83.10.2送鑑謝通運等被槍擊案現場9mm彈殼1顆
        （C槍）彈底紋痕特徵相吻合，認係同一枝槍所擊發（
        即為擊發C槍彈殼之槍枝）」。
      (2)且刑鑑3446號鑑驗通知書，鑑驗情形一、(二)，及六、(一)
        亦認定「美國INTRATEC廠牌TEC－9口徑9mm制式衝鋒槍，
        槍號45934號（即本判決書附表編號1）」、「INTRATEC
        廠牌TEC－9型槍試射彈殼，經與本局檔存彈殼比對結果
        ，未發現紋痕特徵相吻合者」。
      (3)縱上論結，可知該函說明二認為「1顆（C槍）係由謝東
        松所持有之COBRAY廠牌TEC－9型口徑9mm制式衝鋒槍所擊
        發」，應係將「COBRAY廠牌『M11型』」，誤植為「
        COBRAY廠牌『TEC－9型』，純屬「文字誤載」甚明。
    2.該94年3月9日函說明二「‥1顆（D槍）研判係由COBRAY廠
      衝鋒槍所擊發（未查獲槍枝）」等語應屬有誤：
      (1)承前說明，依82年10月20日刑鑑65587號鑑驗通知書
        （偵字第9216號影印卷第113至114頁）及83年3月15
        日刑鑑字第54712號鑑驗通知書（原審82年度重訴字第
        18號影印卷第224至225頁），D槍即本判決書附表編號
        10之M11型口徑9mm制式衝鋒槍。
      (2)細譯該函說明二僅援引「本局82年9月27日刑鑑字第339
        7號、82年10月14日刑鑑字第3441號、82年10月15日刑
        鑑字第3446號及82年10月20日刑鑑字第65587號鑑驗通
        知書」，故可知造成內政部警政署刑事警察局誤判「未
        查獲D槍槍枝」之原因，應係漏引83年3月15日刑鑑字第
        54712號鑑驗通知書之故（因依照內政部警政署刑事警
        察局93年6月1日刑鑑字第0930100028號函「說明二、‥
        經調卷查察，僅可查得82年度刑鑑字第3446、3441、
        3397號鑑驗通知書共三份，檢送相關資料影本過院；82
        年度刑鑑字第65587、83年度刑鑑字第54712號鑑驗通知
        書相關資料無法查得，歉難提供」〔本院93年度上重更
        (一)字第9號卷二第43頁〕，足見該局係因鑑驗資料闕漏
        不完整，致有誤判）。
      (3)本案現場查獲彈殼39顆，分屬五支槍枝所擊發，依後述
        之說明，可知寅○○案發時應係持「奧地利GLOCK廠牌
        手槍」（即本判決書附表編號12），而該支槍即係鑑驗
        通知書所編未扣案之A槍，故本案案發時被告等人所使
        用之槍枝，除附表所示七支槍枝外，並應無其他槍枝涉
        入。
    3.該94年3月9日函說明二並未說明送鑑口徑5.56mm彈殼9顆
      之部分：經詳參82年9月27日刑鑑3397號鑑驗通知書（
      偵字第9216號影印卷第104至105頁）、82年10月14日刑
      鑑3441號鑑驗通知書（偵字第9216號影印卷第111至112頁
      ）、83年3月15日刑鑑字第54712號鑑驗通知書（原審82
      年度重訴字第18號影印卷第224至225頁）。可知美國COLT
      廠牌M16制式半自動步槍，槍號0000000號（即本判決書附
      表編號11），即為擊發5.56mm彈殼9顆之槍枝。
七、被告寅○○案發時應係持「奧地利GLOCK廠牌手槍」（即本
    判決書附表編號12，即鑑驗通知書所編未扣案之A槍）；另
    本判決書附表編號4之制式半自動手槍，應係由任志傑所持
    用：
  一被告寅○○持槍部分：
  (一)相關同案被告之供述：
    1.癸○○：於82年10月1日警訊時稱：「寅○○持90手槍」
      （偵字第9216號影印卷第32頁）；又於82年10月4日警訊
      時：「做案槍枝應該尚有一支步槍、一支衝鋒槍及一支90
      手槍‥」（偵字第9216號影印卷第45頁）。
    2.癸○○、趙建中於原審83年1月18 日訊問時均稱：「（寅
      ○○帶何型槍枝？）90手槍」（原審82年度重訴字第18號
      影印卷第20頁）。
    3.曾敬超於83年2月1日警訊時稱：「寅○○持90手槍」、「
      寅○○將裝備二個彈匣共卅餘發子彈全部掃射用完」（83
      年度偵字第1806號影印卷第57頁反面）、「貨車後車斗埋
      伏我與寅○○分持M16步槍與90手槍，並以棉被覆蓋」（
      原審82年度重訴字第18號影印卷第58頁）；於83年2月2日
      警訊時稱：「（還有槍械藏於他處嗎？）據我知道還有葛
      洛克90手槍乙支及‥92手槍乙支，由寅○○帶走，藏於何
      處我不知道」等語（83年度偵字第1806號影印卷第72頁）
      ；於原審83年5月9日訊問時稱：「寅○○帶90手槍」（原
      審82年度重訴字第18號影印卷第132頁反面）。
    4.任志傑於83年2月2日警訊時稱：「（還有槍械藏於他處嗎
      ？）據我知道還有葛洛克90手槍乙支及我使用‥92手槍乙
      支，由寅○○帶走，藏於何處我不知道」等語（83年度偵
      字第1806號影印卷第74頁）；於83年2月7日警訊時稱：「
      寅○○持90手槍（葛洛克牌）一支」、「目前尚有90手槍
      （葛洛克牌）一支及92手槍一支在寅○○身上」等語（83
      年度偵字第1806號影印卷第139頁正反面）。
    5.李忠承於83年2月2日警訊時稱：「（你還有槍械藏放他處
      嗎？）還有葛洛克90手槍‥92手槍各乙支，但均由寅○○
      帶走了」等語（83年度偵字第1806號影印卷第77頁）。
    6.被告寅○○於：(1)89年5月25日第2次警訊時稱：「我分配
      到克拉克90槍一支及二個彈匣，第一個彈匣裝有十九個
      子彈，第二個彈匣裝有十七個子彈」、「（你共開幾槍？
      ）車子撞擊後，我先對空鳴槍一個彈匣壓制對方以防他們
      還擊，換了第二個彈匣我先朝水溝邊方向開一發，後朝謝
      通運座車開二、三發」、「（你逃離現場裝備如何處理？
      ）我裝備（迷彩裝、頭套、無線電等物）置於辛○○駕駛
      的車上，另槍枝我帶在身上回高雄」等語（他字第2481號
      影印卷第36至37頁）；(2)89年5月26日第3次警訊時稱：「
      （你當時狙殺謝通運所使用之槍枝置於何處？）事後我交
      給鄭明赫」等語（他字第2481號影印卷第39至40頁）；(3)
      89年5月26日訊問時稱：「我拿克拉克90手槍」等語（89
      年度他字第2481號影印卷第42頁）；(4)89年5月31日警訊
      時稱：「我持克拉克90手槍」等語（他字第2481號影印卷
      第69頁反面）；(5)92年3月10日訊問時稱「（開槍後，如
      何離開現場？）‥槍枝我自己帶走」等語（原審92年度重
      訴緝字第2號卷第34至35頁）；(6)92年4月14日訊問時稱：
      「（槍殺謝通運之後，槍械何人保管？）我不清楚，我的
      槍枝我自己帶著，其他人的槍枝我不清楚如何處理‥我帶
      的是一支手槍，該手槍是於工業區工廠桌上，是謝通（東
      ）松或黃主旺叫我自行拿一支槍，而是謝東松載我到工廠
      。放於桌上的槍枝有長、短槍」等語（原審92年度重訴緝
      字第2號卷第61至62頁）；(7)92年7月9日審判筆錄稱：「
      （槍殺謝通運後，往何處逃離？）我搭乘一部小客車，往
      南逃離，過西濱橋後，自己一人再搭乘計程車到西螺，當
      時我身上有攜帶一支槍，套裝我丟棄於小客車上」等語（
      原審92年度重訴緝字第2號卷第172頁）、「（請問被告寅
      ○○作案之手槍如何處理？）我帶走了」等語（原審92年
      度重訴緝字第2號卷第183頁）。
    (二)綜上所述，多數共犯一致指陳寅○○持用克拉克90手槍，
      寅○○亦自承分配到克拉克90手槍及二個彈匣（各19、17
      個子彈）、案發當天有使用到第2個彈匣（射擊至少20發
      ）、逃亡時自行攜槍逃亡等情。另依本案相關各鑑驗通知
      書所得結論，可知除本判決書附表編號1、2於案發時未射
      擊以外，其餘編號3（C槍）擊發1顆、編號4（B槍）擊發8
      顆、編號10（D槍）擊發1顆、編號11（E槍）擊發9顆，另
      未扣案之A槍（經研判係奧地利GLOCK廠牌槍枝所擊發）則
      射擊多達20發，足徵該把未扣案之A槍應即寅○○所持以
      射擊之克拉克（GLOCK）90手槍。
  二共同被告任志傑持槍部分：
  (一)相關同案被告之供述：(1)任志傑迭稱：「我使用‥92手槍乙
    支，由寅○○帶走，藏於何處我不知道」等語（83年度偵字
    第1806號影印卷第74頁）、「目前尚有90手槍（葛諾克牌）
    一支及92手槍一支在寅○○身上」等語（83年度偵字第1806
    號影印卷第139頁正反面）。(2)癸○○於82年10月1日警訊時
    稱：「小傑持用義大利制92型手槍，寅○○持90手槍」等語
    （偵字第9216號影印卷第32頁）。(3)再承前寅○○自承分配
    到克拉克90手槍、逃亡時自行攜槍逃亡等情，足見本判決書
    附表編號4之制式半自動手槍，應係由任志傑所持用。雖癸
    ○○帶警前往起獲埋放之涉案槍枝後，癸○○於82 年10月2
    日第2次補訊時稱：「『意大利制92手槍』槍號h33016（‥
    『92型』由寅○○持用）」等語（彰警刑字第51627號影印
    卷第7頁反面），然此應係誤以「寅○○留下由小傑持用之
    92手槍為寅○○持用」之故。
  (二)雖癸○○於82年10月2日、82年10月4日警詢及第一審審理時
    改稱槍號H33016號即本判決附表編號4所示之手槍係寅○○
    所持用（彰警刑字第51627號影印卷第7頁反面；偵字第9216
    號影印卷第47頁；原審82年度重訴字第18號影印卷第241 頁
    反面），另趙建中於原審亦指陳該槍號H33016號手槍係寅○
    ○所持用，任志傑又陳稱其係持用另支未扣案之手槍（原審
    82年度重訴字第18號影印卷第241頁反面），又卷存刑事警
    察局82年10月20日刑鑑字第65587號鑑驗通知書及臺灣彰化
    地方法院檢察署電話相驗案件報告單附事故現場圖所示，警
    方於案發後在距任志傑所駕車牌號碼IU－798號大貨車撞擊
    謝通運所搭乘車牌號碼PV－2767號賓士牌自小客車處34公尺
    外之車牌號碼000－0000號吉普車上撿到二顆彈殼，其中一
    顆經鑑驗為B槍即上開義大利FRATFLLI TANGOGIO廠牌TZ 75
    型制式半自動手槍所擊發（偵字第9216號影印卷第113、114
    頁；82年度相字第0875號影印卷第3頁反面）。惟依當時任
    志傑等人之目的既在狙殺謝通運，任志傑於駕駛上開大貨車
    撞擊謝通運所搭乘之自小客車後，即自該大貨車跳下，旋即
    持槍彈朝謝通運、范明元乘坐之賓士牌自小客車後座猛烈開
    槍掃射，且案發當時，須在短暫之時間內達到目的，則任志
    傑之位置，當非一成不變的固定在一處開槍而已，亦有可能
    迅速變換其位置及開槍，此由現場圖相關位置，謝通運之座
    車被撞後車頭朝西南方，而坐在謝通運右邊之范明元亦有中
    槍之情形，可知任志傑轉往吉普車附近開槍之情形，亦不無
    可能。仍足認定該槍係任志傑所持用開槍者無疑，因此癸○
    ○、趙建中、任志傑等此部分事後翻異之詞，尚難憑採。
八、本案案發後逃亡時攜槍情形為：(1)寅○○自行攜槍（克拉克
    90 手槍即A槍，未扣案），(2)癸○○等人除攜彼等持用槍枝
    外，另攜帶寅○○自任志傑手中取得之92手槍，共攜帶四把
    手槍（即本判決書附表編號1至4），(3)曾敬超等人攜帶除任
    志傑持用之92手槍以外之二把槍枝（即附表編號10、11）：
  (一)本案未扣案之A槍，經研判應係寅○○所持用，已如前述。
  (二)癸○○除於82年10月2日第2次警訊指稱被告辛○○持用附表
    編號3支制式衝鋒槍外，其後：(1)癸○○於82年10月4日警訊
    時稱：「（警方起獲之槍枝係何人持用，請你指證說明？）
    槍號49534湯姆森衝鋒槍由趙建中持有，我持有45型滾筒衝
    鋒槍（槍號0918 52號）、槍號H33016意大利92制式手槍係
    由寅○○持有‥」等語（偵字第9216號影印卷第47頁）；(2)
    趙建中於82年10月4日警訊時稱：「（警方查獲之烏茲衝鋒
    槍經照相由你本人現場指認持有但該烏茲衝鋒槍經相驗曾擊
    發過你作何解釋〔槍號49534湯姆森〕？）該把槍是案發前
    由寅○○交給我的，以前是否曾射擊過我不清楚」等語（偵
    字第9216號影印卷第60頁）；(3)又依82年9月22日謝通運被
    槍殺案起出槍彈相片（偵字第9216號影印卷第51頁）所載，
    可知趙建中指證槍號「45934」槍枝由其持用，癸○○指證
    槍號「091852」槍枝由其持用；(4)癸○○帶同警方尋獲之槍
    枝四把是否涉及謝通運等被槍擊案，迨至82年10月15日刑鑑
    3446號鑑驗通知書始予明確，而承(2)警方於82年10月4日即
    告以趙建中槍號45934曾擊發過，趙建中並未改稱該槍枝並
    非伊所持用，而係稱「案發前是否曾射擊過我不清楚」，據
    前癸○○、趙建中等警訊時所稱，癸○○稱持用「45型滾筒
    衝鋒槍槍號091852」、趙建中稱持用「衝鋒槍槍號45934」
    等語，均堪認為真實，益證「衝鋒槍槍號041161」確係由辛
    ○○持用無訛。
  (三)關於癸○○前述：「槍號49534湯姆森」，應有誤植：
    1.依鑑驗通知書所載，本判決書附表編號1之槍枝槍號應為
      「45934」，方為正確。82年9月22日謝通運被槍殺案起出
      槍彈相片記載「槍號49534」，亦有所誤（偵字第9216號
      影印卷第51頁）。
    2.「湯姆森」應指本判決書附表編號2槍枝，而非附表編號1
      （槍號45934）該把槍枝（偵字第9216號影印卷第51頁82
      年9月22日謝通運被槍殺案起出槍彈相片，原記載為『湯
      姆森衝鋒槍』，後經更正為『美國INTRATEC廠牌TEC－9型
      9mm衝鋒槍』，而槍號091852『45型滾筒衝鋒槍』，亦經
      更正為『美國湯姆森45衝鋒槍』）。
  (四)本判決書附表編號4（槍號H33016）之手槍，依前所述，應
    係任志傑所持用。
  (五)關於本判決書附表編號10、11槍枝：
    1.曾敬超自承持用M16步槍，且開九槍，與鑑驗結果相符，
      故附表編號11槍枝（E槍），應係曾敬超所持用無訛。
    2.李忠承應係持用僅射擊一發子彈之附表編號10槍枝（D槍
      ）：李忠承自承持用M11 衝鋒槍，且依鑑驗通知書記載，
      僅有一顆彈殼係李忠承所持用之該槍枝所擊發。雖李忠承
      於警詢時供稱其「開四、五槍」或「開了六槍」，但並無
      其他證據為佐，自不足以認定李忠承所射擊之子彈超過一
      發。
  (六)至於本件案發後，共犯之被告等分途逃亡，而共犯到案之時
    間先後不同，因被告等持槍殺人之行為，驚動社會各界，且
    案情複雜，恐或基於自己或他人之利害關係，對於何人持何
    槍，或何人開槍等情，被告等先後或相互間之陳述，容或有
    相左之處。惟以被告等均具有共同殺人之犯意則一，此即法
    理上之共謀共犯之理論，無論係由何人持槍或開槍，除對於
    超出犯意範圍之行為外，對於犯意聯絡內之行為，均應共負
    其責。而本件自案發迄今已歷經十餘年，其中主嫌黃主旺已
    經判處無期徒刑確定，另一主嫌謝東松尚在逃，其餘之共犯
    或已槍決伏法，或已在監執行。而共同被告等間，關於槍枝
    持用之情形，供述容或有所出入，但對於殺人之結果，並無
    影響，亦不足為有利或不利於被告寅○○、辛○○認定之依
    據，本件已無須一一深究何人之陳述始為實在，附此敘明。
九、本案復有如附表所示之物，現場查獲之彈殼39個及現場照片
    等可資佐證。另：(1)車號IU－798號大貨車係失竊車輛部分
    ，亦據子○○（IU－798號大貨車所屬南峰貨運公司司機）
    於警詢時指稱：「（IU－798號大貨車）是於82年9月12日2
    時左右失竊」、「是於雲林縣斗南鎮○○街24號前空地失竊
    」等語（彰警刑字第51627號影印卷第38頁），並有IU－798
    號大貨車車籍作業系統查詢認可資料（彰警刑字第51627號
    影印卷第65頁）記載車主名稱「南峰汽車貨運有限公司」可
    稽。(2)車號OP－5229號自小客車係失竊車輛部分，亦有OP－
    5229號自小客車車輛失竊詳細資料畫面（彰警刑字第51627
    號影印卷第35頁），記載車主名稱「庚○○」、失竊時間「
    82年8月12日6時」、失竊地點「臺中市○○路與正義街口附
    近」等情可憑。(3)再車號SI－3036自小客車係趙建中向不知
    情之許揚全所借乙情，並據證人許揚全於82年10月19日警訊
    時證稱：「我所有SI－3036自小客車於82年9月初（大約是5
    日左右）趙建中單獨一人到我家雲林縣東勢鄉說明要外出郊
    遊要借我的車使用約四、五天，我當時即把SI－3036自小客
    車借予趙建中，因為我和臺北縣新莊市五哥約定於9月10 日
    北上幫忙看店，所以才把車借給趙建中，我從9月10日北上
    到10月18日才回到中部」等語（彰警刑字第17009號影印卷
    第2至3頁），並有車號SI－3036號自小客車車籍作業系統查
    詢認可資料（彰警刑字第17009號影印卷第7頁）記載車主名
    稱「許揚全」可稽。綜上所述，被告寅○○、辛○○二人上
    開共同殺人犯行，均堪認定，自應依法論科。另測謊僅係供
    辦案之參考，如被告確有參與犯罪之事實已極明確，即無再
    實施測謊之必要，本院認被告寅○○、辛○○二人確有持槍
    在現場參與槍擊謝通運、范明元之犯行，則被告二人於本院
    更(一)審要求再實施測謊，即無必要；又被害人謝通運當時所
    乘坐之賓士車輛是否有防彈設備？證人壬○○（改名為陳鴻
    銘）不能為明確之證述，證人丑○○亦僅稱曾聽謝通運說過
    該車有防手槍之設備，惟其既係聽聞而來，則該車確否有防
    彈設備，已足滋疑！況該車縱有防手槍之設備，惟被告等人
    除共同持有手槍外，更共同持火力強大之衝鋒槍、步槍對該
    車射擊，終造成被害人二人死亡之結果，是證人丑○○所證
    亦不足為有利於被告等之認定。另證人趙建中於本院94年12
    月29日審理時，因案發迄其作證時時隔已久，趙建中對於詰
    問事項，部分答以不記得、不清楚、不確定，惟仍明確證稱
    被告辛○○並未參與本案，離開案發現場時，車子是伊開的
    ，後來快到西濱大橋時，伊打電話給辛○○，要辛○○過來
    載伊云云；另證人癸○○於同日作證時，雖亦證稱辛○○並
    未參與本案，辛○○未曾出現在泰鈜工廠，案發後由趙建中
    開車載伊和寅○○離開，車行到一半，趙建中說有一個朋友
    在那邊工作，他聯絡他朋友來載他，他就先走了云云。然本
    案並非猝起偶發之事件，而係經過長時間周密計畫所採取之
    狙殺行動，對於狙殺後如何離開現場，如何處理凶器、銷燬
    相關證物、如何逃亡等？均經事先縝密安排，並非即興之作
    ，證人趙建中若自行駕車離開現場，何以捨事先安排之安全
    途徑而不由，竟臨時通知被告辛○○前來西濱大橋載伊離去
    ，暴露行蹤增加己身及同夥之危險，實難想像！亦不合常理
    ，二人所辯僅係事後迴護被告辛○○之詞，顯不足採信。再
    證人黃主旺於本院94年11月10日審理時雖到庭證稱：其警詢
    時從未提到「阿敏」這個人，警訊筆錄所以有「阿敏」之記
    載，是因為抄癸○○之筆錄云云。然查，癸○○之82年10月
    1日筆錄係記載「阿敏（陳解敏）」（偵字第9216號影印卷
    第31頁），而黃主旺89年5月26日之筆錄僅稱「阿敏」（本
    院94年度上重更(三)字第39號卷一第239、241頁）。若警方製
    作黃主旺筆錄時直接抄癸○○筆錄，何以筆錄不記載「阿敏
    （陳解敏）」，以資明確，足見證人黃主旺上開所證尚與事
    實不合；證人黃主旺應係於為本案之前不認識辛○○，而在
    本案籌畫階段中，與辛○○僅有短暫的接觸，故僅知辛○○
    之稱呼為「阿敏」，而不知其完整姓名為辛○○，故其在警
    訊中僅稱「阿敏」，證人黃主旺所證應係事後迴護被告辛○
    ○之詞，亦不足採信。又證人「安全」於本院94年12月23日
    審理時，經辯護人詰問證稱在泰鈜工廠內看過被告寅○○與
    其他人在做沙盤推演，並曾一度陳稱：「這個我沒有看過（
    指辛○○）」。然就被告辛○○部分，證人「安全」於辯護
    人詰問時係先稱：「這個我沒有印象了（指辛○○）」，後
    稱：「這個我沒有看過（指辛○○）」；迨檢察官反詰問時
    又稱：「（你剛才提到現場還有不詳姓名之男子是嗎？）是
    的」、「（是否還記得這些人的長相？）因為間太久有的忘
    記了」、「（請辛○○站起來，你剛才提到這個人有在泰鋐
    工廠出現過嗎，還是沒有印象？）沒有印象」、「（對於他
    〔指辛○○〕有無參與沙盤推演是沒有印象，還是沒有，你
    能確定嗎？）我不知道」、「（對於他〔指辛○○〕有沒有
    參與沙盤推演你不知道？）不知道，忘了啦」、「（所以你
    是不能確定他〔指辛○○〕有無在場參與沙盤推演是嗎？）
    是」、「（你能確定他〔指辛○○〕沒有在場參與沙盤推演
    嗎？）不能確定」。足見經檢、辯雙方反覆詰問結果，證人
    「安全」對於被告辛○○是否曾出現在泰鈜工廠並參與狙殺
    行動前之沙盤推演，已無印象、不知道、不能確定。然則證
    人「安全」何以對被告寅○○印象深刻？證人「安全」又稱
    ：「他（指寅○○）比較常在那裡，對寅○○的臉孔比較有
    印象」，且證人「安全」多次陳稱其對於當年泰鈜工廠之過
    往「有一點點印象而已」，是其對於常見之被告寅○○能為
    明確之指證，而對於另一被告辛○○則稱沒有印象、不知道
    、不能確定，此間之區隔厥惟是否頻繁出現在泰鈜工廠而已
    ，因案發迄證人「安全」至本院作證已相隔十二年餘，而人
    之記憶衡因時間經過而愈益淡忘模糊，證人「安全」上開所
    證無悖常理，而所證亦不足證明被告辛○○未曾出現在泰鈜
    工廠且未參與狙殺行動前之沙盤推演，自不足為有利於被告
    辛○○之認定。再證人「安定」於本院94年12月23日審理時
    ，經辯護人詰問證稱在泰鈜工廠內看過被告寅○○與其他人
    拿香菸盒與打火機再比畫，並曾一度陳稱：「這個我沒有看
    過（指辛○○）」。然就被告辛○○部分，經檢察官反詰問
    時又稱：「（你看到有人在工廠沙盤推演時，現場有幾人？
    ）有好幾個，但是沒有什麼印象」、「（你以前認識辛○○
    嗎〔請辛○○站起來經證人安定指認〕？）不認識」、「（
    你能確定沙盤推演時，辛○○沒有在場嗎？）我現在忘記了
    」、「（你剛才說沙盤推演時辛○○沒有看到是不能確定是
    嗎？）忘記了」、「所以你不能確定是嗎？）不能確定」等
    語。足見經檢、辯雙方反覆詰問結果，證人「安定」對於被
    告辛○○是否曾出現在泰鈜工廠並參與狙殺行動前之沙盤推
    演，因時間久隔淡忘已無多大印象；本件案發迄證人「安定
    」至本院作證已相隔十二年餘，而人之記憶衡因時間經過而
    愈益淡忘模糊，證人「安定」上開所證尚無悖常理，而所證
    亦不足證明被告辛○○未曾出現在泰鈜工廠且未參與狙殺行
    動前之沙盤推演，自亦不足為有利於被告辛○○之認定。另
    證人甲○○經本院傳拘無著，惟本案待證事項已臻明確，自
    無待甲○○到庭經詰問始終結本案之必要，併予敘明（證人
    乙○○部分則經於本院更(三)審捨棄傳喚，且被告等於本院更
    (四)審審理中並未聲請傳喚證人）。
十、刑法修正後之比較適用：
    按刑法於94年2月2日經總統令修正公布，於95年7月1日施行
    ，修正後刑法第2條第1項規定：「行為後法律有變更者，適
    用行為時之法律。但行為後之法律有利於行為人者，適用最
    有利於行為人之法律。」依最高法院95年度第8次刑事庭會
    議決議：中華民國刑法94年修正施行後之法律比較適用決議
    案刑法於94年2月2日修正公布，95年7月1日施行（下稱新法
    ；修正前刑法下稱舊法）後，有關新舊法之適用原則如下：
    （按僅摘錄與本案有關者）
  (一)法律變更之比較適用原則
    1.新法第2條第1項之規定，係規範行為後法律變更所生新舊
      法律比較適用之準據法，於新法施行後，應適用新法第2
      條第1項之規定，為「從舊從輕」之比較。
    2.基於罪刑法定原則及法律不溯及既往原則，行為之處罰，
      以行為時之法律有明文規定者為限，必行為時與行為後之
      法律均有處罰之規定，始有新法第2條第1項之適用。
    3.拘束人身自由之保安處分，亦有罪刑法定原則及法律不溯
      及既往原則之適用，其因法律變更而發生新舊法律之規定
      不同者，依新法第1條、第2條第1項規定，定其應適用之
      法律。至非拘束人身自由之保安處分，仍適用裁判時之法
      律。
    4.比較時應就罪刑有關之共犯、未遂犯、想像競合犯、牽連
      犯、連續犯、結合犯，以及累犯加重、自首減輕暨其他法
      定加減原因（如身分加減）與加減例等一切情形，綜其全
      部罪刑之結果而為比較。
    5.從刑附屬於主刑，除法律有特別規定者外，依主刑所適用
      之法律。
  (二)刑
    1.主刑
      罰金刑新法第33條第5款規定罰金刑為新臺幣一千元以
        上，以百元計算之，新法施行後，應依新法第2條第1項
        之規定，適用最有利於行為人之法律。
      刑之重輕刑之重輕標準，依裁判時之規定。
    2.易刑處分易科罰金之折算標準、易服勞役之折算標準及期
      限，新法施行後，應依新法第2條第1項之規定，適用最有
      利於行為人之法律。
  (三)累犯
    新法施行前，過失再犯有期徒刑以上之罪，新法施行後，應
    依新法第3條第1項之規定，適用最有利於行為人之法律。
  (四)數罪併罰
    1.定應執行刑新法第51條第2款增訂罰金與死刑併予執行；
      第5款提高多數有期徒刑合併應執行之刑不得逾三十年，
      新法施行後，應依新法第2條第1項之規定，適用最有利於
      行為人之法律。裁判確定前犯數罪，其中一罪在新法施行
      前者，亦同。
    2.想像競合犯新法第55條但書係科刑之限制，為法理之明文
      化，非屬法律之變更。
    3.牽連犯犯一罪而其方法或結果之行為，均在新法施行前者
     ，新法施行後，應依新法第2條第1項之規定，適用最有利
     於行為人之法律。若其中部分之行為在新法施行後者，該
     部分不能論以牽連犯。
  (五)刑之酌科及加減
    1.新法第57條、第59條之規定，為法院就刑之裁量及酌減審
      認標準見解之明文化，非屬法律之變更。
    2.新法施行前，犯新法第61條第2款至第6款增訂之罪名者，
      新法施行後，應依新法第2條第1項之規定，適用最有利於
      行為人之法律。
  (六)新法施行前，犯法定本刑為死刑、無期徒刑之罪，有減輕其
    刑之原因者，新法施行後，應依新法第2條第1項之規定，適
    用最有利於行為人之法律。
  (七)新法施行前，法定罰金刑有加減之原因者，新法施行後，應
    依新法第2條第1項之規定，適用最有利於行為人之法律。
十一、論罪科刑部分：
  (一)被告等犯罪後，法律有變更，經依前述刑法修正後比較，以
    刑法修正前之規定有利於被告，應適用刑法修正前之規定處
    斷。核被告寅○○、辛○○所為，均係犯刑法第271條第1項
    殺人罪，及86年11月24日修正前槍砲彈藥刀械管制條例第7
    條第4項未經許可無故持有槍砲罪。又被告二人意圖供犯罪
    之用，而持有具殺傷力可供軍用之子彈部分，核係犯修正前
    槍砲彈藥刀械管制條例第11條第3項之罪，但該罪之法定刑
    為：處三年以下有期徒刑，顯較刑法第187條之罪為輕，則
    依86年11月24日修正前槍砲彈藥刀械管制條例第13條之1規
    定，應論以法定刑較重之刑法第187條之加重危險物罪。
  (二)被告等犯本件之罪後，槍砲彈藥刀械管制條例先於85年9月
    25日修正公布同月27日生效施行（僅修正公布第4條、第6條
    、第13條之2、第14條條文，與本案之罪名無涉），復於86
    年11月24日修正公布，並自同年月26日生效施行（修正公布
    全文25條，嗣雖分別於89年7月5日、90年11月14日、93年6
    月2日、94年1月26日修正並刪除部分條文，惟均與本案之罪
    名無涉）。比較該次修正前後之規定，槍砲彈藥刀械管制條
    例第7條第4項之法定刑為「處一年以上七年以下有期徒刑」
    ，修正為「處五年以上有期徒刑，併科新臺幣一千萬元以下
    罰金」，同條例第12條第4項，未經許可持有子彈者，亦修
    正為「處五年以下有期徒刑，併科新臺幣三百萬元以下罰金
    」，則被告所涉前開持有槍砲、彈藥之罪，自以修正前規定
    之刑罰較輕，有利於被告，應依刑法第2條第1項但書之規定
    ，適用最有利於行為人之法律。公訴人就被告等持用槍彈部
    分，認應成立修正前槍砲彈藥刀械管制條例第7條第3項及第
    11條第2項之罪，其起訴法條尚有未洽，應予變更。
  (三)被告寅○○、辛○○與謝東松、黃主旺、任志傑、李忠承、
    曾敬超、癸○○、趙建中等人間，就非法持有槍、彈及殺害
    謝通運部分，均有犯意聯絡及行為分擔；被告寅○○、辛○
    ○與謝東松、任志傑、李忠承、曾敬超、癸○○、趙建中等
    人間，就殺害范明元部分，均有犯意聯絡及行為分擔，應分
    別論以共同正犯。被告等人同時持有槍砲彈藥，觸犯前開二
    罪名，為想像競合犯，應從一重處斷；被告寅○○、辛○○
    等人同時同地持槍彈對謝通運、范明元二人開槍射擊，其行
    為並無先後次序可分，則被告寅○○等人係以一個槍擊行為
    同時殺害謝通運、范明元二人而為想像競合犯，應依修正前
    刑法第55條前段想像競合犯之規定論以一殺人罪。被告等所
    犯殺人罪與持有槍砲彈藥罪間，有方法目的之牽連犯關係，
    應依修正前刑法第55條後段之規定從一較重之殺人罪處斷。
  (四)被告辛○○曾因違反麻醉藥品管理條例罪，經臺灣臺北地方
    法院判處有期徒刑四月確定，於81年4月9日易科罰金執行完
    畢之事實，有臺灣高等法院被告前案紀錄表一份在卷可稽，
    其於刑之執行完畢後五年內再犯本件之罪，為累犯，除殺人
    罪之法定本刑為死刑、無期徒刑部分，依法不得加重其刑外
    ，其餘有期徒刑部分應依修正前刑法第47條加重其刑。
  (五)被告等持有槍彈部分，除檢察官起訴書所載以外，其餘被告
    等所持有之槍彈，雖未於起訴書中敘及，然因與已起訴且經
    認定有罪部分間，有想像競合犯或牽連犯之裁判上一罪關係
    ，為起訴效力所及，本院自應一併審理。另臺灣彰化地方法
    院檢察署84年度偵字第2076號（原為臺灣高雄地方法院檢察
    署83年度偵字第22849號，經承辦檢察官以無管轄權函請臺
    灣高等法院檢察署令轉臺灣彰化地方法院檢察署偵辦）：以
    被告寅○○涉犯殺人罪嫌而移送併辦審理部分，因與前揭論
    罪部分，屬同一事實，本院自得併予審理，併此說明。
  (六)原審經審理結果，認被告二人罪證明確，予以論科，固非無
    見。但查，科刑之判決，須將認定之犯罪事實詳載於事實欄
    ，並於理由欄內逐一說明其憑以認定之證據，使事實與理由
    兩相一致，方為適法，倘事實欄已有敘及，而理由欄內未加
    說明，是為理由不備之違誤，若兩相矛盾，亦有事實與理由
    所載矛盾之違誤。原判決就本案之犯案原因，於事實欄有論
    載，惟未於理由欄記載認定依據，已有理由不備之違誤。又
    原判決於事實欄未認定被告辛○○有開槍，但於理由欄則認
    定被告辛○○持有之槍枝有射擊一槍情形，事實及理由顯有
    不符。被告辛○○上訴意旨否認有參與上開犯行，被告寅○
    ○上訴意旨以其為直接對謝通運開槍而指摘原判決不當，雖
    均無可取，惟原判決既有上述可議之處，即屬無可維持，應
    予撤銷改判。爰審酌被告二人犯罪之動機、目的、手段，渠
    等為報私仇即糾眾行兇，並經精密籌劃，確實掌握被害人行
    蹤，於白晝光天化日之下，在通衢之間攔路狙殺，以強大殺
    傷力之制式槍擊同時殺害二人，目無法紀，嚴重影響法律秩
    序及社會治安，被告寅○○於檢察官欲對謝東松聲請再審時
    ，詳細供明謝東松計畫本件兇殺案之過程，經檢察官據以對
    謝東松聲請再審；復參以寅○○於本院更(三)審94年12月29日
    審理時，曾由其選任辯護人廖志堯律師代寅○○提出發票人
    中國信託商業銀行西臺中分行之金額共三百萬元之支票（金
    額分別為七十五萬元、七十五萬元、一百五十萬元），欲對
    被害人謝通運、范明元之家屬先作部分賠償，有該三張支票
    影本（原本核符後發還廖律師）在卷可稽，惟因被害人謝通
    運之家人陳秀滿未到庭，被害人范明元之家屬有三位，僅范
    明元之弟弟戊○○到庭，而未能當庭交付，經記明筆錄可稽
    ，且其於本院審理中，已為認罪之陳述，顯有悔悟之意；被
    告辛○○於案發時僅十九歲涉世未深，且於案發現場居於配
    角，涉案情節較輕，並均參酌已判刑確定之李忠承、曾敬超
    、任志傑、癸○○、趙建中、黃主旺等人量刑等一切情狀，
    分別量處被告寅○○無期徒刑，並依法諭知褫奪公權終身，
    量處被告辛○○有期徒刑二十年，並因犯罪之性質，認有褫
    奪公權之必要，併予諭知褫奪公權九年。又附表編號1至4、
    10至12號所示槍枝（附表編號12之手槍，雖未經扣案，然不
    能證明業已滅失不存在）、附表編號7所示子彈四十顆、編
    號8所示子彈十八顆、編號9所示子彈二十七顆（各該備註欄
    所載經拆卸、試射之子彈除外），均屬違禁物，編號5、6所
    示手套、防彈衣，則屬共犯謝東松所有供犯罪所用之物，依
    刑法第38條第1項第1款、第2款規定，均宣告沒收。又，被
    告寅○○選任辯護人廖志堯律師於本院更(三)審94年12月29日
    代理寅○○與被害人范明元之家屬戊○○成立和解，並提出
    和解書一份，附予敘明。
十二、據上論斷，應依刑事訴訟法第369條第1項前段、第364條
      、第299條第1項前段、第300條，修正前槍砲彈藥刀械管
      制條例第7條第4項、第13條之1，修正後刑法第2條第1項
      、第11條、第28條、第187條、第271條第1項、修正前刑
      法第55條、第47條、第37條第2項、第38條第1項第1款、
      第2款，判決如主文。
本案經檢察官卯○○到庭執行職務。
中    華    民    國    97    年    3     月    11    日
            刑事第四庭    審判長法  官  洪  耀  宗
                                法  官  劉  登  俊
                                法  官  陳  欣  安
上列正本證明與原本無異。
如不服本判決應於收受送達後十日內，向本院提出上訴書狀，其
未敘述上訴之理由者，並得於提起上訴後十日內向本院補提理由
書(均須按他造當事人之人數附繕本)。
                                書記官  阮  正  枝
中    華    民    國    97    年    3     月    11    日
附錄：
刑法第271條
殺人者，處死刑、無期徒刑或十年以上有期徒刑。
前項之未遂犯罰之。
預備犯第一項之罪者，處二年以下有期徒刑。
刑法第187條
意圖供自己或他人犯罪之用，而製造、販賣、運輸或持有炸藥、
棉花藥、雷汞或其他相類之爆裂物或軍用槍砲、子彈者，處五年
以下有期徒刑。
86年11月24日修正前槍砲彈藥刀械管制條例第7條
未經許可，製造、販賣或運輸火砲、機關槍、衝鋒槍、卡柄槍或
自動步槍者，處七年以上有期徒刑。
未經許可，製造、販賣或運輸普通步槍、馬槍、手槍或各類炸彈
者，處五年以上有期徒刑。
意圖供自己或他人犯罪之用，而犯前二項之罪者，處死刑、無期
徒刑或十年以上有期徒刑，得併科十萬元以下罰金。
未經許可，無故持有、寄藏或意圖販賣而陳列第1項及第二項所
列槍砲之一者，處一年以上七年以下有期徒刑。
第一項及第三項之未遂犯罰之。
附表：
┌──┬────────────────┬──┬────────────┐
│編號│    名                    稱    │數量│    備            註    │
├──┼────────────────┼──┼────────────┤
│ 1  │美國INTRATEC廠牌TEC－9口徑9mm制 │1支 │1.由趙建中持用。        │
│    │式衝鋒槍（及彈匣）              │    │2.槍號：45934號。       │
├──┼────────────────┼──┼────────────┤
│ 2  │美國THOMPSON口徑0.45吋制式衝鋒槍│1支 │1.由癸○○持用。        │
│    │（及彈匣）                      │    │2.槍號：091852號。      │
├──┼────────────────┼──┼────────────┤
│ 3  │美國COBRAY廠牌M11型口徑9mm制式衝│1支 │1.由辛○○持用。        │
│    │鋒槍（及彈匣）                  │    │2.槍號：041161號。      │
├──┼────────────────┼──┼────────────┤
│ 4  │義大利FRATFLLI TANFOGIO廠牌TZ75 │1支 │1.由任志傑持用。        │
│    │型制式半自動手槍（及彈匣）      │    │2.槍號：H33016號。      │
├──┼────────────────┼──┼────────────┤
│ 5  │手套                            │1副 │                        │
├──┼────────────────┼──┼────────────┤
│ 6  │防彈衣                          │5件 │                        │
├──┼────────────────┼──┼────────────┤
│ 7  │0.22口徑子彈（含彈匣乙個）      │17顆│其中2顆因拆卸檢視，1顆因│
│    │                                │    │鑑驗試射，均已無殺傷力。│
├──┼────────────────┼──┼────────────┤
│ 8  │0.45吋制式子彈                  │21顆│其中3顆因鑑驗試射已無殺 │
│    │                                │    │傷力。                  │
├──┼────────────────┼──┼────────────┤
│ 9  │9m口徑制式子彈                  │36顆│其中9顆因鑑驗試射已無殺 │
│    │                                │    │傷力。                  │
├──┼────────────────┼──┼────────────┤
│10  │美國COBRAY廠牌M11型口徑9mm制式衝│1支 │1.由李忠承持用。        │
│    │鋒槍                            │    │2.槍號：00－0000000     │
├──┼────────────────┼──┼────────────┤
│11  │美國COLT廠牌M16制式半自動步槍   │1支 │1.由曾敬超持用。        │
│    │                                │    │2.槍號：0000000。       │
├──┼────────────────┼──┼────────────┤
│12  │奧地利GLOCK廠牌手槍             │1支 │1.由寅○○持用。        │
│    │                                │    │2.未經扣案，槍號不詳。  │
└──┴────────────────┴──┴────────────┘


司法院資訊處製作；財團法人民間司法改革基金會備份。
